【裁判字號】    90,訴,900
【裁判日期】    900823
【裁判案由】    偽造文書等
【裁判全文】
臺灣桃園地方法院刑事判決                            九十年度訴字第九號
    公  訴  人  臺灣桃園地方法院檢察署檢察官
    被      告  子○○
                丑○○
    右  一  人
    指定辯護人  義務辯護人  莊守禮律師
右列被告等因偽造文書等案件，經檢察官提起公訴（八十九年度偵字第一一五三四號
、第一八三四四號、九十年度偵字第四四一一號），暨臺灣臺北地方法院檢察署檢察
官移
    主  文
子○○、丑○○共同連續行使偽造公文書，足以生損害於公眾及他人，子○○處有期
徒刑一年六月；丑○○處有期徒刑二年。扣案如附表一編號一偽造之陸軍總司令部關
防章一個、編號十七標單上陸軍總司令部公印文三枚、編號二十報價單上陸軍總司令
部公印文三十枚，陸軍總司令部騎縫章七枚、編號二十二報價單上陸軍總司令部公印
文十八枚、附表二編號一偽造聯勤第三十七收支組繳款收據上偽造中校科長李雲峰、
出納許秋蘭、上尉參謀黃克明公印文各一枚、編號二、三偽造收據上偽造之陸軍文具
用品供應站圓戳章各一枚、編號四、八偽造工程投標（比價）須知及報價單上偽造陸
軍總司令部關防公印文各一枚，及未扣案偽造之馬祖防衛司令部關防、陸軍總司令部
騎縫章、陸軍文具用品供應站圓戳章、中校科長李雲峰、出納許秋蘭、上尉參謀黃克
明職章各一個、附表一編號二、編號十四、編號十五、編號十六、編號十七、編號十
八、編號十九、編號二十、編號二一、編號二十二、編號二十三、編號二十四至二十
八、編號三十一、編號三十三、編號三十四所示之物均沒收。
    事  實
一、子○○原為職業軍人，於民國八十六年七月間自六軍團馬祖防衛司令部補給組上
    尉補給官退役，因對軍中人事及工程招標流程甚為知悉，竟基於意圖為自己不法
    所有之概括犯意，利用其任職於軍中時所取得之新竹縣湖口地區第五作戰區屋頂
    防漏整修工程暨鋼棚興建工程之工程投標須知及標單，重新改編繕打後，先於八
    十八年三月初某日經由不知情之軍中同袍乙○○之介紹，向光晏有限公司負責人
    辛○○佯稱其任職於軍中，有位於新竹縣湖口營區之「第三作戰區屋頂防漏整修
    工程暨鋼棚興建工程」可代為招標並代收工程押標金，並交付上開工程之軍事工
    程投標須知以取信於辛○○，致辛○○陷於錯誤，並於其後匯款新臺幣（下同）
    十一萬五千三百元及十萬元予子○○作投標工程之押標金，子○○收到匯款後即
    告知辛○○該工程於八十八年三月二十六日下午二時在陸軍總司令部開標，辛○
    ○屆期前往陸軍總司令部查詢得知並無此投標工程招標，始知受騙。子○○後又
    自乙○○處取得軍中當年度如附表一編號第十九、第二十三及第三十四之工程材
    料清單及施工平面圖等物品，而稍事更改後，承前意圖為自己不法之所有及不法
    利益之概括犯意，與其有共同詐欺犯意聯絡之丑○○，先由子○○於八十八年五
    月間某日以電話向任職於「建春營造有限公司」之甲○○偽稱其係「宋少校」，
    詢問甲○○是否有意承包宜蘭縣金六結軍區之工程，於甲○○表明承包意願並與
    子○○約於臺北市○○路之「產地西餐廳」見面會商時，丑○○則偽稱係「古副
    佐」而與子○○一同前往，並一同交付上開報價單及工程圖以取信於甲○○，甲
    ○○因此陷於錯誤，故於八十九年六月七日在桃園縣龍潭鄉桃園客運站旁之咖啡
    廳內，聽從子○○之指示，將押標金九萬餘元當場交付予子○○以代之投標，子
    ○○取得該款項後即與丑○○共同花用，嗣甲○○於八十九年六月十四日依子○
    ○之告知至陸軍總司令部等候開標，經詢問後方知受騙。子○○於前二次詐欺行
    為得手後，為使其詐欺行為更令人採信，另基於偽造公印文、公文書及私文書之
    概括犯意，於八十八年十月間某日，至臺北市○○路上某刻印行，利用不知情之
    刻印人員偽刻「陸軍總司令部印」、「陸軍總司令部騎縫之章」、「馬祖防衛司
    令部」等公印，及「陸軍文具用品供應站」之私印章，並於八十八年底某日在臺
    北市某處於附表編號十五號、十七號之軍事工程投標（比價）須知、陸軍總司令
    部標單上蓋用前開盜刻「陸軍總司令部印」之公印，連同前揭乙○○所提供之預
    算表、剖面圖、平面圖及材料明細表等文件，再與丑○○共同基於意圖為自己不
    法所有及不法利益之概括犯意，先後於：
  (一)八十九年二月十二日，由子○○假冒為陸軍總司令部採購科之吳仙議少校，向「
    藍遠機械工程有限公司」負責人詐詢是否有意承包包含「國軍十萬介侖防蝕鋼架
    工程」等兩項軍事工程，經該公司負責人委由其公司員工丁○○全權負責，並由
    丁○○與子○○聯絡後，於當日下午相約在臺北市○○○路「吾愛吾家」西餐廳
    會面商談工程相關事宜，子○○並當場交付兩份工程圖及報價單予丁○○，以取
    信於丁○○，致丁○○陷於錯誤將該報價單帶回公司以公司名義填寫，並於翌日
    早晨再與子○○約至臺北市○○路與民權東路口之某西餐廳商談投標方式，且於
    當日晚上由丁○○出資邀約子○○至松江路一四六號地下一樓之「欣殿俱樂部」
    及漢口街二段五四號五樓之「黑珍珠舞廳」，丑○○遂化名「某退伍上校」名義
    ，攜同並不知情且姓名年籍不詳之「何少校」，與子○○一同消費，與子○○共
    同詐取丁○○十萬八千元之不法利益，子○○並向丁○○佯稱可代購工程之押標
    金，致丁○○陷於錯誤，而於二月十八日將填寫好之報價單及領標所花費之影印
    等費用四千七百元交給子○○，並自子○○處取得上蓋有偽造陸軍文具用品供應
    站圓戳章印文之領標費收據，再於二月二十一日與子○○約至桃園縣龍潭交流道
    附近交付押標金七萬九千五百元，子○○收受前開押標金後即與丑○○共同朋分
    花用。嗣因丁○○事後自行與陸軍總司令部聯絡，察覺吳仙議少校業已於二年前
    調離該單位，始知受騙。
  (二)八十九年三月底某日，子○○自稱為「楊少校」，以電話向任職於凱威營造有限
    公司（下稱凱威公司）之丙○○佯稱其為陸軍總司令部營造署人員，徵詢是否願
    意承包「第三作戰區零附件鋼棚興建工程」案，丙○○遂與子○○共同於四月初
    某日，約在臺北市○○○路口「吾愛吾家」西餐廳會談承包工程事宜，丑○○則
    於當日諉稱為「古上校」與子○○一同前往，共同向丙○○捏造其他廠商之底價
    ，以利其公司得標，且告知丙○○該工程將於四月二十一日早上十時招標，並交
    付該工程報價單及上蓋有偽造陸軍總司令部印公印文之標單予丙○○填寫，以資
    取信於丙○○，另要丙○○以公司款項請其二人至酒家飲酒作樂，丙○○因此陷
    於錯誤，即於數日後約其二人至臺北市○○○路○段七一號一一樓「國賓麗晶酒
    店」消費，並以凱威公司資金支付，子○○、丑○○因而共同詐取凱威公司六萬
    餘元之不法利益。丙○○又因子○○等二人聲稱得代其購買押標金，以避免陸軍
    總司令部發覺其有圍標情形等語，而信以為真，另於四月十八日與子○○、丑○
    ○相約至「吾愛吾家」西餐廳，並當場交付現金六萬五千元予其二人收執，委託
    其二人代為購買押標金，子○○、丑○○二人則將前開收取之款項朋分花用。嗣
    於四月二十一日丙○○依約持標單前往陸軍總司令部競標時，始知並無此工程案
    而受騙。
  (三)八十九年三月底某日，子○○以電話向經營「富麗營造有限公司」之壬○○騙稱
    其為陸軍總司令部營產組之「楊少校」，並詢問壬○○有無承攬該部某小型議價
    工程之意願，雙方遂於四月初某日約在臺北市○○路口之「達克」西餐廳見面會
    談工程內容，數日後，雙方再度約在臺北市○○路某西餐廳會面，子○○詐稱僅
    以九十五萬元之代價即可讓壬○○承包工程，壬○○應允後，子○○進一步稱不
    拿回扣，但需招待其上司「古上校」吃飯、喝酒，壬○○亦表同意，遂於隔一、
    二日後，壬○○邀子○○及假冒為「古上校」之丑○○共同至「國賓麗京酒店」
    消費，並由壬○○付款，子○○、丑○○因而共同詐取約八萬元之不法利益。隔
    數日後，子○○向壬○○表示要幫其代購押標金，而向壬○○索取現金五萬元，
    壬○○告知該事應由其公司自行處理而加以拒絕，致子○○詐取押標金未能得逞
    ，遂將原由壬○○填寫後所交付其之報價單，於蓋用偽造之陸軍總司令部印公印
    文後交還予壬○○，並向壬○○領取領標所需之影印等費用二千一百零五元後，
    交付壬○○上蓋有偽造陸軍文具用品供應站圓戳章印文之領標費收據，請其於四
    月下旬準時至陸軍總司令部競標。迨四月底壬○○到場競標時，方知受騙。
  (四)八十九年四月十二日，子○○自稱為陸軍下轄單位之「楊少校」，有軍方工程可
    供業者承包，透過不知情之陳天生介紹認識經營勝男企業有限公司（下稱勝男公
    司）之庚○○後，雙方即相約於臺北市○○○路御書園西餐廳洽談工程事宜，子
    ○○並取出湖口軍事營區工程圖及龍岡軍事營區工程圖各一份以取信於庚○○，
    並將龍岡軍事營區工程部分交由庚○○負責，又交付估價單三份予庚○○找廠商
    圍標，數日後，子○○與假冒為「閻副座」之丑○○再度與庚○○會面商談，其
    中由丑○○提議前往臺北市○○○路「國賓麗京酒店」消費，並要求庚○○付費
    招待，共同向庚○○詐取五萬餘元之不法利益。隔二日，子○○則以電話通知庚
    ○○，要以提高估價單之金額來彌補庚○○於酒店之花費，並於當日下午四時左
    右，與丑○○一同交付估價單予庚○○，由庚○○將勝男公司承包工程款項由一
    百餘萬提高為一百二十餘萬元，並將包括所取得友泉營造有限公司（下稱友泉公
    司）等相關廠商估價單一併交付予子○○交回陸軍總司令部蓋用關防後代為投標
    。其後於同年四月十六日，丑○○則以電話向庚○○詐稱已代為繳納友泉公司工
    程押標金六萬六千九百元，庚○○因此陷於錯誤，而於隔日至臺北市○○路行天
    宮旁區公所附近交款予丑○○，子○○為取信於庚○○，則偽造上載有繳付單位
    名稱為友泉公司、收付單位名稱為桃園縣龍潭郵政九０六六一號信箱、單位代號
    二二三、繳付文號〈89〉信精字第一一四０七號、繳付金額（新台幣）陸萬陸仟
    玖佰元之聯勤第三十七收支組繳款收據（收執聯）一紙，並請不知情之刻印人員
    偽刻中校科長李雲峰、出納許秋蘭、上尉參謀黃克明等職章公印，並蓋於上開繳
    款收據後，交付予庚○○，足以生損害於聯勤總部及李雲峰、許秋蘭、黃克明等
    人，丑○○於收到前揭款項後，即與子○○朋分花用。嗣於同年四月十八日庚○
    ○依子○○之指示，至陸軍總司令部繳納勝男公司與另一家公司之押標金，經該
    部人員告知並無此工程，始知受騙。
二、丑○○於食髓知味後，又承前詐欺及偽造文書之概括犯意，於八十九年六月間先
    與一化名為「王文忠」，姓名年籍均不詳之成年男子，共同基於意圖為自己不法
    所有及不法利益，由「王文忠」於同年六月二日下午二時許，以電話向經營豐源
    營造股份有限公司（下稱豐源公司）之癸○○謊稱其為陸軍總司令部計劃作業處
    之承辦人「王少校」，徵詢其是否願意承包嘉義縣大林營區有衛浴設施之更新工
    程，經癸○○表示有意願承包，遂於當日晚上七時三十分與王少校約於臺北市美
    麗華大飯店詳談，丑○○則自稱為「古上校」而與「王文忠」一同前往，並共同
    交付上蓋有不知為何人偽造之陸軍總司令部印公印文之承辦公文及工程相關資料
    以取信癸○○，且要求癸○○先行完成工程草圖初步估價，致癸○○信以為真，
    而於同年六月十四日交付丑○○等二人工程材料數量表及設計草圖後，於同年六
    月十七日晚上八時依約再行前往美麗華大飯店與丑○○等二人討論工程事宜，當
    日丑○○即向癸○○佯稱其已可參加招標工程，並內定由癸○○得標，惟須於六
    月二十三日先付其等佣金一百萬元，待工程完工後再給付一百萬元之尾款，癸○
    ○聞言則當場應允，並宴請子○○、丑○○二人共同至臺北市「新加坡大舞廳」
    喝酒，共計消費二萬六千二百八十元，又赴同市○○○路二八二號三樓「金寶貝
    酒店」消費約十萬元，丑○○等二人則以此共同詐取約十二萬六千二百八十元之
    不法利益。後癸○○則依約於六月二十三日與丑○○及王文忠一同至嘉義市○○
    路之「衣蝶百貨公司」十一樓港式飲茶餐廳用餐，並當場交付佣金現金一百萬元
    予其二人，丑○○等二人於取得該一百萬元後即朋分花用。嗣經癸○○將丑○○
    所交付之標單寄至陸軍總司令部之開標室，該室承辦人員告知其並無此工程，癸
    ○○始知受騙。其後，丑○○於八十九年七月間，又與一化名為「蔡政通」，姓
    名年籍亦均不詳之成年男子共同基於為自己不法所有之犯意聯絡，由「蔡政通」
    於同年七月六日佯稱為陸軍總司令部計畫署之「蔡中校」，以該署有第十軍團衛
    浴設備工程要找廠商配合為由，而與任職於「九豪建設公司」之戊○○聯絡，並
    於同日晚上九時許，與戊○○約至臺北市福華飯店商談承包工程事宜，「蔡政通
    」則交付報價單以取信於戊○○，致戊○○陷於錯誤，並約定雙方於同年七月八
    日至臺北市○○○路上之咖啡廳會面，丑○○則於當日假冒陸軍總司令部計畫署
    副署長馬世文之名義一同前往，待丑○○就該衛浴工程每棟工程款為三百九十萬
    元，每棟可向戊○○抽取佣金五十萬元一事與戊○○達成合意後，戊○○則於丑
    ○○等二人在隔日於其位於臺中市○○路四五五之五號七樓公司處所交付比價公
    函後，即將佣金五十萬元先行交付，並於同年七月二十五日下午二時許至陸軍總
    司令部門口，依約將押標金九十萬四千元交付予丑○○等二人，請其二人代為繳
    納，嗣於當晚收到其二人傳真之致歉函，戊○○方知受騙。丑○○並與姓名年籍
    均不詳化名為「高一航」之成年男子，共同基於為自己不法所有及不法利益之概
    括犯意聯絡，於九十年一月初某日至己○○擔任副董位於臺北市○○路一四八號
    地下一樓之「鴻喜酒店」消費時，明知其等並無資力，亦無清償消費款之意願，
    由丑○○向己○○佯稱其為聯勤總部營工署副署長「馬文山」，「高一航」則謊
    稱係「馬文山」之「首席參謀」，並於同年一月間分別將來路不明而無兌現可能
    ，如附表三編號一、二所示，金額共七十萬元之支票二紙，交付予己○○作為清
    償日後酒店消費之用，致己○○誤認其二人有給付消費款之資力，同意其等以簽
    帳之方式多次消費至同年三月十日止，合計共消費七十萬五千九百元，並讓丑○
    ○等二人取回部分消費簽帳單。丑○○及高一航見己○○對其等並未起疑，則又
    於同年二月間另向己○○詐稱，其營工署有一工程不需招標，以議價方式即可得
    標，並當場出示工程招標資料及上蓋有不知為何人偽造之聯勤總部營工署關防及
    大小印章之營工署公文以取信己○○，要己○○先繳交百分之五押標金共二百萬
    元，待招標工程回覆後即可訂立合約動工，己○○不疑有詐，遂於九十年三月七
    日將二百萬現金交予丑○○及「高一航」二人收受，丑○○及「高一航」二人再
    向己○○誆稱三月十二日即會收到招標公文，惟己○○等待多日均未收到公文，
    亦無其二人之消息，且丑○○二人前所交付之支票經向銀行提示付款後，分別因
    存款不足及遭查獲係偽造有價證券而不獲兌現，始知受騙。陸軍總司令部於案發
    後則將本案責由桃園憲兵隊調查，並於八十九年七月二十九日持臺灣桃園地方法
    院檢察署搜索票，在子○○女友寅○○位於臺北市○○區○○路一巷五號二樓之
    一，扣得如附表一偽造陸軍總司令部印公印等物品。
三、案經桃園憲兵隊移送臺灣臺中地方法院檢察署呈請臺灣高等法院檢察署移轉臺灣
    桃園地方法院檢察署檢察官偵查起訴，暨臺灣臺北地方法院檢察署檢察官移送併
    辦。
    理  由
一、右揭犯罪事實除被告子○○對於被害人壬○○及丁○○部分認無詐欺取財之行為
    ，且並未向辛○○借款十萬元，及被告丑○○否認於與被告子○○或案外人高一
    航等人共同向被害人仲介軍中工程，暨和高一航一同至鴻喜酒店消費時，已得知
    子○○或高一航等二人所提出之工程資料係假造，且有向被害人詐欺取財及得利
    之犯意及行為，並有於鴻喜酒店以馬文山名義簽帳消費之情形，而以後述情詞辯
    解外，餘均業據被告子○○、丑○○於本院訊問時坦承不諱，核與被害人光晏有
    限公司之辛○○、建春營造有限公司負責人甲○○、藍遠機械工程有限公司員工
    丁○○、凱威公司之業務員丙○○、富麗營造有限公司之副總經理壬○○、勝男
    公司負責人庚○○、豐源公司之癸○○、九豪建設公司之戊○○及鴻喜酒店之副
    總己○○分別就其所被害之事實，及證人乙○○所證其曾為子○○介紹工程廠商
    ，並提供軍中當年度如附表一編號第十九號、及第二十三號之工程材料清單及施
    工平面圖等物品，證人寅○○證稱憲兵隊於八十九年七月二十九日在其位於臺北
    市○○路一巷五號二樓之一所扣得如附表一所示之各項物品，均係被告子○○包
    裹好後寄放於其家中等情大致相符，並有由子○○所假造或繪製書寫如附表二編
    號一至十所示偽造聯勤第三十七收支組繳款收據等影本，陸軍總司令部所提供正
    確之財支單位收據、新、舊式「軍事工程投標須知」、現行工程圖對照表，及於
    寅○○家中所扣得如附表一所示各項物品之桃園憲兵隊搜索筆錄暨扣押筆錄、八
    十九年度保管字第五一四五號贓證物清單附卷可稽，足證被告子○○、丑○○前
    開自白，應屬實在。
二、被告子○○雖辯稱：伊並未向壬○○收取任何金錢，而其向丁○○所收受之投標
    金七萬九千五百元後，因丁○○事後反悔，伊已利用案外人寅○○名義將款項匯
    還予丁○○，是就其二人部分，伊並無詐欺云云。惟按刑法第三百三十九條第二
    項詐欺得利罪之成立，以意圖為自己或第三人不法所有，使用詐術取得他人財產
    上不法之利益，或使他人得之者為要件，如取得債權、免除債務之類，與同條第
    一項詐欺取財罪，係詐得現實之財物有別，惟均屬詐欺罪之範疇；且查詐欺罪乃
    即成犯，行為人於詐得財物或不法利益之際，即已犯罪，縱事後已將犯罪所得之
    物返還予被害人，或與被害人達成民事和解，亦僅係犯罪後彌補被害人損害，尚
    無解於前開詐欺犯行之成立。本件被告子○○對於其曾於八十九年二月間假冒為
    陸軍總司令部採購科之吳仙議少校，向藍遠公司負責人謊稱可仲介軍中工程使之
    獲利，且交付假造之工程圖及報價單以取信於該公司負責此業務之業務員丁○○
    ，丁○○因此陷於錯誤，為求順利得標，因而支出十萬八千元之代價，邀請子○
    ○及自稱為某退伍上校之丑○○一同至臺北市○○路一四六號地下一樓之新殿俱
    樂部及同市○○街○段五四號五樓之黑珍珠舞廳消費，並因被告子○○佯稱得代
    其購買工程之押標金，致丁○○陷於錯誤，而交付子○○代為領標所花費之影印
    等費用四千七百元及押標金七萬九千五百元；及其曾於同年三月底某日自稱為楊
    少校，向富麗公司之壬○○騙稱其為陸軍總司令部營產組之楊少校，並詢問壬○
    ○有無承攬該部某小型議價工程之意願，並於其後交付壬○○相關假造之工程圖
    及報價單，壬○○因此亦陷於錯誤，同意應子○○之要求，邀請子○○及冒稱為
    子○○上司古上校之丑○○至國賓麗晶酒店消費，並被詐取十萬元之不法利益，
    且於其後因誤信被告子○○已代其領標，故交付領標所需之影印等費用二千一百
    零五元予子○○等情，為被告子○○所坦承，核與被害人丁○○及壬○○指述情
    節相符，並有偽造陸軍文具用品供應站收據二紙、假造第三作戰區十萬介侖防蝕
鋼棚興建平面圖、立面圖、手繪投標場地布置情形及工程投標流程筆記各一紙為
    證，則被告子○○以詐稱可介紹軍中工程使藍遠公司及富麗公司獲利之方式，分
    別使丁○○及壬○○陷於錯誤，並分別支出十萬八千元及十萬元宴請子○○及丑
    ○○至酒店消費之不法利益一節，應已該當刑法第三百三十九條第二項詐欺得利
    罪，至被告子○○又詐稱可代為領取標單及代為繳納押標金，使丁○○及壬○○
    二人信以為真，而分別交付予子○○領標費四千七百元及二千一百零五元，其中
    丁○○並交付子○○押標金七萬九千五百元等情，亦已符合刑法第三百三十九條
    第一項詐欺取財罪之規定，而成立犯罪，縱被告子○○於向丁○○詐得押標金七
    萬九千五百元時，因遭丁○○記下其作案時所借案外人謝肖賢所有自小客車之車
    牌號碼，循線以電話向謝肖賢聯絡，未免其犯行敗露，故於八十九年二月二十三
    日，利用其女友寅○○名義，將所詐得之押標金七萬九千五百元，匯至丁○○之
    妻詹秀華之銀行帳戶中，以資返還，並有華泰銀行跨行匯款申請書附卷可稽，亦
    無法解免其已成立之詐欺犯行，是被告子○○辯稱其並未自被害人壬○○及丁○
    ○處取得金錢，故無詐欺行為云云，顯有誤解，當無可採。
三、又被害人辛○○陳稱：被告子○○於八十八年三月間除向其詐騙工程押標金十一
    萬五千三百元外，尚曾向其借款十萬元，及被害人甲○○指稱：被告子○○於同
    年六月間係向其詐取押標金十七萬元云云，雖據辛○○提出其於八十八年三月二
    日匯款予子○○十萬元及十一萬五千三百元二筆款項之郵政國內匯款執據為憑，
    然被告子○○雖坦承曾分別向辛○○及甲○○詐騙工程押標金二十一萬五千三百
    元及九萬餘元，但否認有向辛○○借款十萬元之情形，並辯稱其向甲○○所詐騙
    之金額應為九萬元等語。經查，被害人辛○○在九十年一月十一日於臺灣臺中地
    方法院檢察署之刑事告訴狀中，即已明白表示所匯予被告子○○之十萬元、十一
    萬五千三百元二筆款項，均係作為投標工程之押標金之用，且辛○○係經由案外
    人乙○○之介紹而認識子○○，與子○○並不熟識，其於無法判知子○○財力狀
    況，不知其借款目的，且未要求子○○抵押或立下借據之情況下，就借予子○○
    十萬元，並不符合常理，況子○○於本案多次向多位被害人詐騙押標金之手法，
    通常係以向被害人透露假造之軍方工程資訊，聲稱已內定由該被害人所有或任職
    之廠商得標，但被害人須找其他符合資格之廠商填寫報價單圍標，並由其代繳被
    害廠商或部分圍標廠商之押標金，以免遭人識破，代價則為宴請子○○及丑○○
    二人至酒店消費，並藉被害人相信其等所言將押標金交付而詐得財物，此有子○
    ○於本院所供：「我們把空白的（報價單）給廠商，由廠商填寫，廠商並填寫其
    他投標廠商名義的報價單，因為要讓廠商單獨得標，所以要其他符合資格參與投
    標的廠商，他們才填寫這些資料，‧‧‧。」、「他們自己的報價單蓋完官印後
    要拿到陸總投標，扣案的報價單，是他們拿給我圍標的廠商要我去交給陸總，但
    我沒有，因為我只是要詐騙押標金。」等語，及被害人丙○○於憲兵隊詢問時證
    稱：「‧‧‧，約過數日後，我復於對方約見於吾愛吾家西餐廳，楊少校（即被
    告子○○）便稱要替本公司購買押標金，因本公司與其他兩家公司一同對此工程
    案進行招標、若押標金單據在同一處購買會引起陸總部懷疑圍標，故為省本公司
    麻煩，由楊少校代購即可，‧‧‧。第三次會面是四月十八日，地點亦是吾愛吾
    家西餐廳，約定交付對方六萬五千元現金。交付之後對方並未開立任何憑據。而
    本公司復於四月十九日替另外二家公司購買押標金，分別為五萬五千元及六萬元
    整，‧‧‧。」等語、被害人壬○○於憲兵隊詢問時陳稱：「當時為了招標此件
    工程，我與另外兩家公司一同向真正的陸總部購買了押標金，金額為五至六萬不
    等，但後來陸總部告知我們並無此案，等詐騙人到案後再行退款，希望本案能儘
    快了結。」等語，與勝男公司負責人庚○○除以該公司名義投標外，亦曾交付六
    萬六千九百元予子○○，託其代繳另一投標廠商友泉公司之押標金，並自子○○
    處取得偽造之聯勤第三十七收支組繳款收據，均為其佐證，是被告子○○辯稱：
    被害人辛○○匯予其之十萬元及十一萬五千三百元二筆款項係所詐騙之押標金，
    其中十萬元並非借款等語，則非無據，辛○○所稱，其所匯予被告子○○之十萬
    元，係屬借款云云，即難憑採。至被害人甲○○所陳其遭被告子○○詐騙押標金
    十七萬元部分，於超過九萬元部分，除為被告子○○所否認外，卷內並無其他證
    據證明甲○○所言屬實，且以子○○坦承所多次詐得單家廠商之押標金中，除向
    上開向辛○○收取之金額最高係達十一萬餘元外，其他被害人被騙金額均係介於
    五至八萬間，被告子○○並無獨向甲○○索取達十七萬元押標金之必要，是被告
    辯稱其僅向甲○○詐得押標金九萬元，應屬可信，甲○○所稱係給付子○○押標
    金十七萬元，即不足採。
三、另被告丑○○雖亦諉稱：當時是子○○於八十八年時告知伊有軍中工程可仲介給
    廠商賺佣金，要求伊充作子○○之長官，如此廠商就會請喝酒，伊並不知道子○
    ○當時提供給廠商之文件都是假的，是伊事後發現所收取之押標金有問題，才知
    有異；另伊至鴻喜酒店消費時，並沒有自稱馬文山，所有消費均由高一航來簽帳
    ，伊並沒有簽帳或交付己○○支票之情形，亦未插手高一航與己○○間之工程云
    云。惟查：
  (一)被告丑○○係於八十八年間開始，即與被告子○○共同以假造之工程投標須知、
    標單、預算表、剖面圖、平面圖及材料明細表等文件，先後向甲○○、丁○○、
    丙○○、壬○○、庚○○等人詐得至酒店消費之不法利益及五萬餘元至十一萬餘
    元不等之押標金等情，業據同案共同被告子○○迭於檢察官偵查及本院訊問時供
    述甚詳，與被害人甲○○於偵、審時所陳：「‧‧‧，後來在桃園、龍潭客運旁
    的一個餐廳，我交了十七萬元給子○○，當時另外在談的過程中，有一位姓古自
    稱副佐之人，都有到場（提示：丑○○口卡）這位人有像是姓古的副佐之人。」
    、「‧‧‧，他有給我工程的合約及圖說，我跟他約在台北的餐廳，後來有一位
    士官長也一起過來，‧‧‧。」、丁○○於本院所稱：「（是否認識在庭之被告
    ？）我有看過丑○○。我是在八十九年二月間有人打電話到我們公司，他說有軍
    中的工程要包給我們承攬，那個人說他是吳少校，所以我就跟他聯絡，我們有約
    見面，吳少校就是子○○（告訴人指認偵查卷第一百九十一頁的子○○照片），
    他交給我兩份工程圖及陸軍總部的估價單，要我估價，我就拿回公司進行估價，
    再約時間將估好的的價錢交給子○○，他要我先繳百分之五的押標金。我本來要
    去軍隊的收支部門繳納，但楊說他可以代繳，我就把現金七萬九千元交給楊，他
    前拿走以後，我就找不到他了。‧‧‧。何少校是另有其人，還有另外一位已退
    伍的上校，就是丑○○，他當時有跟子○○一起去接受我們的招待。」、丙○○
    則於憲兵隊詢問及偵訊時陳稱：「約在四月初，有一位自稱古上校聯絡董事長吳
    聲乾，表示有一件工程交於凱威營造，但因董事長吳聲乾要開會，便交代我與李
    詩明前往吾愛吾家西餐廳與子○○會面洽談，此次為第一次見面，第二次與自稱
    古上校及子○○亦是至吾愛吾家西餐廳洽談，董事長吳聲乾與自稱古上校洽談融
    洽，便建議到酒店喝酒，約晚上十一時左右到台北國賓麗晶喝酒，結帳時，發覺
    消費太高，但只覺不太對，但亦未表示意見，便離去各自回家。約在四月十七日
    左右，古上校聯絡董事長吳聲乾，表示說要押標金六萬元，要去替凱威公司辦理
    ，便約在吾愛吾家西餐廳交付押標金給古上校，由子○○給我一些工程需要，四
    月二十一日到陸總部參加招標工程，因為等到上午十點多時等不到楊先生，便向
    總部詢問，陸總部中一位曾士官說，此次無此工程招標，而且說我們被騙，因為
    曾經有人受騙過。」、「（楊、宋是否係向你行騙之人？）子○○是，時間是八
    十九年三月底四月初，他跟我說，他是陸軍總部楊少校，另一位是自稱古上校之
    人，當時他們約我在林森北路吾愛吾家西餐廳，因為當時我老闆沒來，所以只有
    初步談談而已，後來在四月初，我與我老闆吳聲乾約在上開餐廳，楊某及古上校
    之人都有來，他們跟我們說：『他們是軍方工程負責人』，可以讓我們得標，並
    且有提供一些工程資料（如卷附工程投標須知等資料）給我們，後來在四月十七
    、十八日左右，在吾愛吾家西餐廳交付了六萬五千元給古上校，且他當場交給子
    ○○，因為他們說要買押標金，叫我們先給他們錢，要幫我們買，另外在四月中
    我們老闆有帶楊某及古上校到國賓麗晶酒店消費九萬元，直到四月二十一日開標
    日到陸總部要投標時，陸總部的人跟我們說『你們被騙了』。」、「（提示謝肖
    賢與丑○○二人口卡？）丑○○有像古上校之人。」、壬○○則於憲兵隊詢問及
    檢察官訊問時稱：「本公司平日從事土木建築，於三月底時接獲陸軍總部營產組
    一位自稱楊少校的人來電，詢問本公司是否有意承攬小型議價工程，我答覆可以
    考慮，‧‧‧，會面時楊少校表明以九十五萬元的代價，由我承包該項工程，我
    便答應了。此時他表示不要拿回扣，但須招待其上司古上校吃吃飯、喝喝酒，之
    類消費，我也允諾，約一、二日後楊少校又來電，表示古上校想一同吃個飯，約
    定在林森北路及民生東路交叉口碰面，旋即前往於中山北路二段七一號十一樓國
    賓麗晶酒店。席間花費約十萬元，皆由本公司支出。又過了幾天古上校又約我晚
    上九點見面，聲稱要談工作事宜，但我想他只是又要去酒店，便加以拒絕。」、
    「在八十九年三、四月份時，我們在台北市有碰面，有談過三、四次，都是楊某
    打電話與我們聯絡的，洽談時，他自稱是楊少校，另有一位自稱古上校，他跟我
    們說有軍方工程可以承包，並有提出一些招標資料給我們看，後來楊某要求我們
    要載他們到酒店消費，消費額共七、八萬元，‧‧‧。」、「（提示丑○○口卡
    ，是否為向你自稱是古上校之人？）樣子有點像，但我不敢確定。」，及庚○○
    於本院所陳：「他們二人（即子○○及丑○○）也是自己打電話到我的公司給我
    ，他們自稱陸軍總司令部的一位是楊少校、一位是閻副座，因為我們之前有標過
    軍中的工程，他們說這個工程在龍岡，金額是一百多萬，我曾跟他們喝咖啡，第
    二次他們要我去酒店，我沒有去，閻副座說他喜歡喝花酒，但工程都是他在負責
    ，他要我繳押標金六萬六千九百元交給子○○，丑○○二人，有給我收據，後來
    我的標單拿去陸總部才知道被騙。」等語大致相符，
    以取信癸○○，且要求癸○○先行完成工程草圖初步估價，致癸○○信以為真，
    而於同年六月十四日交付丑○○等二人工程材料數量表及設計草圖後，
其中於八十九年六月間亦曾參加詐騙黃蜂榮、餘億興等人之事實，亦經
被告丑○○係於七十六年十月間自少校官階退伍，為其於本院訊問時所自承，間
    以與子○○係於八十八年間開始，共同
  有參與行為，並不可能不知道。
  (二)有被害人己○○之指述，依被告丑○○所言，卻無清償之意，又其與高一航都有
    簽帳單，不熟悉為何帶他喝酒。
四、核被告子○○、丑○○所為均係犯刑法第三百三十九條第一項詐欺取財及第二項
    詐欺得利罪，其中子○○將其任職於軍中時所取得之新竹縣湖口地區第五作戰區
    屋頂防漏整修工程暨鋼棚興建工程之工程投標須知重新改編繕打為之工程投標須
    知，並持以向辛○○、甲○○行使，應係違反刑法第二百十六條、第二百十條之
    行使偽造私文書罪，又其於八十八年十月間委由不知情於之刻印人員在臺北市某
    處偽刻陸軍文具用品供應站圓戳章、陸軍總司令部騎縫章，及陸軍總司令部、馬
    祖防衛司令部關防，於八十九年初委由不知情之刻印人員再行偽刻中校科長李雲
    峰、出納許秋蘭、上尉參謀黃克明等職章，則被告應為刑法第二百十七條第一項
    及第二百十八條第一項偽造印章及公印之間接正犯，另子○○於其後將前揭所偽
    造之工程投標須知上蓋有所偽刻之陸軍總司令部關防，又持所偽刻李雲峰等三人
    之職章蓋用於其自行繕打之聯勤第三十七收支組繳費收據上，前揭工程投標須知
    及繳費收據均已屬於公務員於職務上製作之文書之性質，其將前揭偽造公文書分
    別交付予被害人丁○○、丙○○、壬○○、庚○○，足以生損害於陸軍總司令部
    及李雲峰等人，係犯刑法第二百十六條、第二百十一條行使偽造公文書；再子○
    ○偽造領標單之收據，並於其上蓋有偽造之陸軍文具供應站圓戳章，分別交付予
    壬○○及丁○○，亦係違反刑法第二百十六條及第二百十條行使偽造私文書之規
    定，則被告於偽造上開公、私文書後復持以行使，偽造之公、私文書之低度行為
    為高度之行使行為所吸收，不另論罪。又其偽造陸軍總司令部關防、中校科長李
    雲峰、出納許秋蘭、上尉參謀黃克明等職章，及陸軍文具用品供應站之印章，並
    於上開文書上偽造公印文及私印文之行為，為偽造公、私文書之部分行為，亦不
    另論罪。至子○○將偽造之陸軍總司令部關防蓋於標單及報價單上，並於數份報
    價單上蓋用陸軍總司令部騎縫章，則係該當刑法第二百十八條第一項及第二百十
    九條第一項偽造公印文及印文罪，另被告丑○○於八十九年六月初及九十年二月
    初，分別與姓名年籍不詳自稱王文忠及高一航成年男子，共同交付上蓋有不知為
    何人偽造之陸軍總司令部印公印文之承辦公文，及上蓋有不知為何人偽造之聯勤
    總部營工署關防及大小印章之營工署公文以取信癸○○及己○○，其行為亦係犯
    行法第二百十六條、第二百十條行使偽造公文書罪。公訴意旨雖以被告子○○及
    丑○○所為，均係犯刑法第二百十六條、第二百十條之行使偽造私文書罪、第三
    百四十條、第三百三十九條之常業詐欺罪，然所謂常業犯，係指犯人專以某種犯
    罪行為為業務者而言，如並不以此為業，縱其犯罪行為不止一次，仍不得為係常
    業犯，最高法院四十八年度臺上字第一三四０號判例可資參照，而本件被告子○
    ○及丑○○所犯詐欺行為雖不止一次，然子○○於案發前，仍係擔任酒店小姐之
    經紀人，月收入約六萬至八萬不等，丑○○則係擺路邊攤，賣麵及炸雞為業，且
    其二人多係詐騙被害人邀請其等至酒店短暫尋歡作樂，雖偶有詐得廠商交付之押
    標金，惟其金額多介於五萬至八萬間，經二人朋分，似亦不足恃以為生，且依卷
    內證據，亦不足以認定被告二人有以詐欺為業之事實，公訴人認其二人之詐欺行
    為，應係犯常業詐欺罪，即有未洽，另以被告以偽造陸軍總司令部關防，及林雲
    峰等三人之職章，分別蓋用偽造之工程投標須知及聯勤第三十七收支組繳費收據
    中，並行使之，應已該當刑法第二百十一條、第二百十六條行使偽造公文書罪，
    公訴人認被告此部分犯行係犯刑法第二百十條、第二百十六條行使偽造私文書罪
    ，亦有未合，起訴法條應予變更。則被告子○○與丑○○間，除辛○○部分外，
    被告丑○○與王文忠、蔡政通及高一航間，就前揭偽造文書及詐欺犯行間，均有
    犯意之聯絡及行為之分擔，為共同正犯。而被告子○○及丑○○多次詐欺取財及
    詐欺得利之犯行，時間緊接，方法相同，觸犯構成要件相同之罪名，顯係基於概
    括犯意為之，應依連續犯之規定論以一罪，並依法加重其刑。又其二人所犯上開
    偽造文書等罪，與前揭詐欺罪間，有方法目的之牽連關係，應從一重行使偽造公
    文書罪論處。爰審酌被告子○○、丑○○前無犯罪前科，有臺灣高等法院被告全
    國前案紀錄表附卷可稽，其等分別於八十六年、七十六年自軍中退役後正值壯年
    ，不思以正當方法增加收入，卻偽造軍事工程資料及相關印信，冒稱軍中工程承
    辦人員，藉由營造廠商欲獲得承攬軍中工程之機會，從中要求被害廠商款待其等
    至酒店吃喝玩樂，並向每位被害人詐得五萬餘元至二百萬元不等之押標金或佣金
    ，與共犯朋分花用，且受害廠商多達九家，其等惡性不得不謂為重大，惟被告子
    ○○向廠商所詐騙之每筆押標金，均介於五萬餘元至十一萬餘元間，金額非多，
    且其犯後坦承犯行，犯後態度良好；而丑○○與王文忠、蔡政通高一航等共同向
    被害人詐騙之金額及利益，分別高達一百一十二萬六千二百八十元、一百四十萬
    四千元、二百七十萬五千元，且犯後否認犯行，並無反悔之意，二人至今均未賠
    償被害人損失等一切情狀，分別量處如主文所示之刑，以資懲儆。
五、扣案如附表一編號一偽造之陸軍總司令部關防章一個、編號十七標單上陸軍總司
    令部公印文三枚、編號二十報價單上陸軍總司令部公印文三十枚，陸軍總司令部
    騎縫章七枚、標號二十二報價單上陸軍總司令部公印文十八枚、附表二編號一偽
    造聯勤第三十七收支組繳款收據上偽造中校科長李雲峰、出納許秋蘭、上尉參謀
    黃克明公印文各一枚、編號二、三偽造陸軍文具用品供應站收據上偽造之陸軍文
    具用品供應站圓戳章各一枚、編號四、八偽造工程投標（比價）須知及報價單上
    偽造陸軍總司令部關防公印文各一枚，以及未扣案，由被告子○○所偽刻，但無
    證據足認業已滅失之馬祖防衛司令部關防、陸軍總司令部騎縫章、陸軍文具用品
    供應站圓戳章、中校科長李雲峰、出納許秋蘭、上尉參謀黃克明職章各一個，均
    依刑法第二百十九條沒收之。而附表一編號二之電腦磁片一片，因記載有被告子
    ○○偽造如附表物品明細欄工程投標（比價）須知之電磁紀錄、編號十四聯勤第
    三十七收支組繳款收據（收執聯）七紙、編號十五軍事工程投標（比價）須知七
    份（其中三份蓋有偽造之陸軍總司令部關防章各一枚）、空白委託書六紙、陸軍
    總司令部標單五紙（因未具文書性質，其中三份蓋有陸軍總司令部關防章公印文
    各一枚，另以刑法第二百十九條沒收）、編號十九上有假造軍方文號之大公文封
    三個、編號十九項目如物品明細之工程圖共十一份、編號二十之報價單三十七份
    （因非偽造性質，其中蓋有偽造陸軍總司令部關防章公印文三十枚、騎縫章印文
    七枚，另依刑法第二百十九條宣告沒收）、編號二一、藍遠機械工程有限公司簡
    介、營利事業登記證、公司執照、錩燁機電工程有限公司營利事業登記證、公司
    執照、臺灣省政府建設廳電器承裝業登記執照、編號二十二報價單六十五份（因
    未具文書性質，其中十八份蓋有偽造之陸軍總司令部關防公印文，則另依刑法第
    二百十九條宣告沒收）、編號二十三如物品明細之工程材料明細表共二十一份、
    編號二十四至二十八如物品明細之公司執照等物共七份、編號三十一公司公文封
    、編號三十三陸軍師旅野戰油庫設置原則、編號三十四之工程圖及報價單均為子
    ○○所有，為子○○於本院所自承，且分別係供犯罪所用或因犯罪所得之物，應
    依刑法第三十八條第一項第二、三款宣告沒收。至附表一編號三、四、十八、二
    十九、三十、三十二所扣押之物品，雖為被告子○○所有，然與本件犯罪無關，
    又附表一編號五至十三之存款存摺共九本，分別為案外人寅○○、鄧明凱、楊惠
    美、鄧瑞何、鄧曾瑞香所有，又附表二編號一至十二等物，分別為庚○○、丁○
    ○、壬○○、丙○○及辛○○所有，均無從沒收，附此敘明。
六、另臺灣臺北地方法院檢察署檢察官移送併辦意旨略以：
三、另公訴意旨略以：被告二人共同於起訴書編號一號至十二號、十四號、十五號、
    十六號、十九號、二十號、二十一號至二十三號、三十九號、四十號所示之時、
    地行搶，因認被告二人此部分亦犯有刑法第三百二十五條第一項之連續搶奪罪嫌
    云云。訊據被告二人於本院審理時雖均否認有於前開時、地搶奪路人財物，惟被
    告二人於警、偵訊時均坦承有前開犯行，然除起訴書編號三十九號、四十號有記
    載被害人姓名外，其餘前開時、地均無被害人之記載，故是否於前開時間、地點
    確有路人遭行搶之事實已有疑義，且據被告二人於警、偵訊所陳之前開行搶次數
    約有二十次，如此多次卻均無被害人報案，亦核與常情有違，參以前開行搶之犯
    行（除起訴書編號十一號、十四號、二十號、三十九號、四十號外）純係以被告
    之自白為唯一證據，已與刑事訴訟法第一百五十六條第二項相違，尚不得以被告
    二人之自白遽認其等確有公訴人所指之此部分犯行，惟公訴人認此部分（除起訴
    書編號十一號、十四號、二十號、三十九號、四十號外）與前開有罪之事實，有
    裁判上一罪之關係，故不另為無罪判決之諭知。
三、公訴意旨另以：被告高照華於前揭時間，與被告蔡晉家等人共同基於常業詐欺之
    犯意，以前揭手段詐騙被害人江汶璋等人之證件，並與被告蔡晉家等人共同基於
    行使偽造私文書之犯意聯絡，共同冒名申辦和信電訊行動電話門號，因認被告高
    照華亦涉有共同常業詐欺與行使偽造文書等犯行等語。
四、按犯罪事實，應依證據認定之，無證據不得推定其犯罪事實，又不能證明被告犯
    罪者，應諭知無罪之判決，刑事訴訟法第一百五十四條、第三百零一條第一項分
    別定有明文。訊據被告高照華於偵審中固均坦承受被告逯安基所託，向外招攬他
    人申辦「易貸金」，並曾收受被害人江汶璋交付之部分證件後，轉交予被告逯安
    基、蔡晉家等人，惟堅詞否認涉有詐欺罪嫌，辯稱：伊不知「易貸金」係一騙局
    ，伊僅是受逯安基所託，代為招攬，所有證件均已轉交予國宇公司等語，經查：
    被告高照華本非國宇公司職員一節，業據被告高照華於偵審中迭次供稱在卷，核
    與被告郭梅燕、蔡晉家等人於偵審中所供相符，而被告蔡晉家於接受綽號「阿彬
    」之人邀約後，亦係返回公司與被告逯安基商量相關細節等情，業據被告蔡晉家
於偵審中供述在卷，是被告高照華既未參與國宇公司之「易貸金」方案之構思，
    其是否確知「易貸金」方案係一騙局等情，即非無疑。況被告高照華僅交付被害
    人證件予被告蔡晉家一次，被害人江汶璋亦曾自行攜帶證件至國宇公司等情，業
    據被告高照華於偵審中迭次陳明，核與被告蔡晉家及證人江汶璋於本院調查時所
    述相符，是足見被告高照華並無大量騙取被害人證件之犯行，是以被告高照華原
    非國宇公司員工，復參以其參與「易貸金」方案之程度，尚難認其確與被告蔡晉
    家、郭梅燕等人共同謀議行騙。自難僅以被告高照華曾同意代被告逯安基招攬他
    人申辦「易貸金」，即認被告高照華共同涉有詐欺及偽造文書等罪嫌。公訴意旨
    雖以被告高照華曾至國宇公司走動，當知國宇公司並未有實際經營行為，而認被
    告高照華當知前開易貸金方案應係騙局云云，惟國宇公司確有經營化妝品、家用
    品之銷售事業，已如前述，是自難以被告高照華明知國宇公司並未有實際經營行
    為，進而推認被告高照華確有與被告蔡晉家等人共同具有詐欺之犯意連絡。綜上
    所述，依本院調查證據所得，尚乏實證足認被告高照華確有詐欺犯行，此外，復
    查無其他積極證據足認被告高照華確有公訴意旨所指犯行，應認被告高照華罪嫌
    尚有不足，揆諸前開法條，應為無罪判決之諭知。
據上論斷，
惟查：(一)、按刑事訴訟法第九十五條第一款關於告知犯罪嫌疑及罪名程序之規定，旨
在使被告得以充分行使其訴訟防禦權，以達刑事訴訟發見真實兼及程序公正之目的。
是以法院如欲變更起訴書所引用之法條或罪名而為判決，或基於審判不可分關係，擴
張起訴事實範圍，併就起訴書所未記載之犯罪事實予以論罪科刑者，自應依上開規定
於審判期日前踐行告知犯罪嫌疑及罪名之程序，使被告有提出辯解及防禦之適當機會
，始能避免突襲性裁判，而確保被告之權益。否則，如於辯論終結後，逕行變更起訴
法條，或擴張起訴事實之範圍而為判決，依上說明，其訴訟程序之踐行，即非適法。
查本件檢察官起訴之法條及罪名為刑法第二百十條、第二百十二條、第二百十六條之
行使偽造私文書及行使偽造特種文書罪。而其犯罪事實欄並未具體記載上訴人等有偽
造公印文、偽造有價證券等犯罪事實。原判決擴張起訴事實範圍，併論以刑法第二百
十八條之偽造公印文、第二百零一條第一項之偽造有價證券等罪，並增列起訴書所未
記載之刑法第二百十四條之使公務員登載不實罪，及同法第三百三十九條第一項之詐
欺取財罪。惟並未依上開規定於審判期日前踐行告知犯罪嫌疑及罪名之程序，有原審
訊問及審判筆錄可稽（見原審卷(一)第十九頁、第三十八頁、第五十一頁、第九十九頁
、第一四０頁、第一八一頁，卷(二)第二五四頁）。依上說明，其對於訴訟程序之踐行
，自屬違法。(二)、本件第一審論處上訴人等共同連續行使偽造私文書罪，並對蔡堯、
陳陸政分別量處有期徒刑三年六月及有期徒刑二年。上訴人等對於第一審判決不服而
提起第二審上訴（檢察官未上訴），第二審判決後經本院發回，而回復第二審程序。
原審撤銷第一審判決，改判論處上訴人等共同連續意圖供行使之用而偽造有價證券罪
，並對蔡堯、陳陸政二人分別量處較重於第一審判決之有期徒刑五年及有期徒刑四年
。惟並未適用刑事訴訟法第三百七十條但書之規定，以作為其諭知較重於第一審判決
之刑之依據，亦有無判決不適用法則之違誤。(三)、原判決認定上訴人等有共同偽造前
揭空白身分證上「內政部印」公印文之犯行，而併論以刑法第二百十八條之偽造公印
文罪。惟其事實欄僅記載：「由蔡堯提供其照片予『陳文吉』貼在有偽造『內政部印
』公印文之空白身分證上，而偽造『林朝偉』、『周瑞生』、『邱久城』、『鄭國楨
』等人之身分證」等情。對於究竟何人於何時、何地在上述空白身分證上偽造「內政
部印」之公印文？其偽造之方法如何？偽造之枚數若干？均未於事實欄內詳加認定記
載，亦未於理由內說明其憑以認定上訴人等有共同偽造上述公印文之證據及理由，自
不足以為論罪科刑適用法律之依據。再上訴人等若有共同偽造該「內政部印」公印文
之犯行，則其如何取得該偽造之「內政部印」印章？其等是否併有偽造該公印之行為
？原判決對上述疑點未併予調查釐清，遽行判決，亦嫌調查未盡。又卷查眾特企業有
限公司章程上蓋有偽造之「眾特企業有限公司」印文二枚（見原審卷(一)第一０九頁、
第一一一頁）。原判決附表二編號三內記載該公司章程上僅有偽造之「眾特企業有限
公司」印文一枚，並僅將該枚偽造之印文諭知沒收，核與卷內資料不符，併有可議。
再原判決認定上訴人等有偽造如原判決附表三所示金融機構開戶資料上林朝偉等人之
署押及印文，並於主文第三項諭知將該附表所示於金融機構申請開戶資料上偽造之印
文及署押沒收。惟其附表三各欄內並未詳細記載各該開戶資料上偽造之印文及（或）
署押之具體枚數，亦嫌疏略。又原判決認定上訴人等推由「陳文吉」在原判決附表二
編號一至八所示之各項文書上偽造「陳威智」等人及眾特公司之印文及署押，並利用
不知情之王明陽會計師持向經濟部及台北市政府建設局申請設立眾特公司等情，而就
此部分論以刑法第二百十四條之罪。惟並未說明上訴人等利用不知情之王明陽會計師
實施犯罪行為，應否成立間接正犯，亦嫌理由欠備。此外，本件起訴書並未敘及上訴
人等有偽造有價證券之犯罪事實。原判決併就上訴人等偽造有價證券部分予以論科，
惟並未說明其何以得就未經起訴之偽造有價證券罪部分一併加以審判之理由，亦有理
由不備之違誤。再者，原判決理由第五段內說明其附表一（扣案物明細表）編號十二
所示之印章三十六個均屬偽造，而依刑法第二百十九條之規定宣告沒收。惟附表一編
號十二「內容明細欄」內所記載之「正暉實業有限公司（印章）一個」及「正暉企業
社（印章）一個」究竟與本案有何關聯？憑何認定該等印章係屬偽造？原判決未併予
說明，遽將上開印章諭知沒收，亦屬理由不備。(四)、原判決認定上訴人等與「陳文吉
」向銀行詐得空白支票後，並加以偽造使用，經培養支票信用後，再向銀行詐領大量
空白支票（如每本一百張之支票簿）販售予他人簽發使用。其間並曾將所領得之空白
支票蓋用偽造之「嚴智仁」印章，出售於知情之他人，而與購買者共同基於犯意之聯
絡，由購買者填載發票日及金額，完成發票行為後持以行使，迄八十五年元月十二日
被列為拒絕往來戶止，計退票六十一次等情，而就此部分併論以偽造有價證券罪。惟
其對於上訴人等所偽造完成之支票（含已行使而兌現以及被退票之支票）共計若干？
其偽造之內容如何？均未詳加調查認定，亦未於理由內加以論敘說明，已有可議。且
上訴人等所偽造完成之支票，不論其是否已提出行使，亦不問其是否已兌現或被退票
，均應依刑法第二百零五條之規定諭知沒收。乃原判決僅將扣案如原判決附表一所示
已簽發完成而尚未使用之支票六十一張（即原判決附表五編號十七、十八、二十、二
十三、二十四、三十二所示之支票明細部分），以及同附表編號十一所示其中尚未完
成發票行為之支票二張（如原判決附表五編號三十所示），分別依刑法第二百零五條
及第三十八條第一項第二款之規定諭知沒收。對於上訴人等所偽造完成並已提出行使
之支票（含已兌現及被退票之支票）均未依刑法第二百零五條之規定諭知沒收，亦有
判決不適用法則之違法。(五)、按刑法第三百三十九條第一項之詐欺取財罪，以意圖為
自己或第三人不法之所有，施用詐術使人將本人或第三人之物交付，為其要件。而此
所謂之「物」，係指具有財產上價值之物而言。原判決認定上訴人等持偽造之他人身
分證，向各金融機構申請設立支票存款帳戶，而詐領空白支票（簿）等情，而就此部
分論以刑法第三百三十九條第一項之詐欺取財罪。惟其對於上訴人等向各金融機構所
詐領之空白支票（簿），如何具有財產上之價值，而得以成立上述詐欺取財罪？並未
詳加論敘說明，亦嫌理由欠備。以上或為上訴意旨所指摘，或為本院得依職權調查之
事項，應認原判決仍有撤銷發回之原因。至原判決不另為無罪諭知部分，因與發回部
分有審判不可分關係，應併予發回。
中      華      民      國      八十        年    □□    月    □□    日
                                 臺灣桃園地方法院刑事第□庭
        法  官    □  □  □
右正本證明與原本無異。
如不服本判決，應於送達後十日內，向本院提出上訴狀。
                                    書記官    □  □  □
中      華      民      國      八十        年    □□    月    □□    日
附表一：
  編號
  一
  二
  三
附表二
┌──┬────────┬─────┬────┬─────────────
│編號│  項      目    │ 提供人   │製作人  │備                註
│    │                │ (被害人) │行使人) │
├──┼────────┼─────┼────┼─────────────
│一  │偽造聯勤第三十七│ 勝男公司 │子○○  │上蓋有偽造中校科長李雲峰
│    │收支組繳款收據一│ 庚○○   │        │、出納許秋蘭、上尉參謀黃
│    │紙              │          │        │克明職章各一枚。
├──┼────────┼─────┼────┼─────────────
│二  │偽造陸軍文具用品│ 藍遠公司 │子○○  │收據金額為新臺幣四千零七
│    │供應站收據一紙  │ 丁○○   │        │十元，上蓋有偽造之陸軍文
│    │                │          │        │具用品供應站圓戳章一枚
├──┼────────┼─────┼────┼─────────────
│三  │偽造陸軍文具用品│ 富麗公司 │子○○  │收據金額為新臺幣二千一百
│    │供應站收據一紙  │ 壬○○   │        │零五元，上蓋有偽造之陸軍
│    │                │          │        │文具用品供應站圓戳章一枚
├──┼────────┼─────┼────┼─────────────
│四  │偽造第三作戰區十│ 勝男公司 │子○○  │上蓋有偽造陸軍總司令部印
│    │萬介侖防蝕鋼棚興│ 庚○○   │        │公印文一枚
│    │建工程軍事工程投│          │        │
│    │標(比價)須知一份│          │        │
├──┼────────┼─────┼────┼─────────────
│五  │偽造第三作戰區十│ 勝男公司 │子○○  │
│    │萬介侖防蝕鋼棚興│ 庚○○   │        │
│    │建工程圖一紙    │          │        │
├──┼────────┼─────┼────┼─────────────
│六  │偽造第三作戰區十│ 藍遠公司 │子○○  │
│    │萬介侖防蝕鋼棚興│ 丁○○   │        │
│    │建平面圖一紙    │          │        │
├──┼────────┼─────┼────┼─────────────
│七  │偽造第三作戰區十│ 藍遠公司 │子○○  │
│    │萬介侖防蝕鋼棚興│ 丁○○   │        │
│    │建工程立面圖一紙│          │        │
├──┼────────┼─────┼────┼─────────────
│八  │勝男公司零附件鋼│ 勝男公司 │        │子○○交由庚○○填寫後，
│    │棚興建工程報價單│ 庚○○   │        │於其上蓋有偽造之陸軍總司
│    │一份            │          │        │令部印公印文，並於其上修
│    │                │          │        │改投標金額。
├──┼────────┼─────┼────┼─────────────
│九  │陸軍總司令部周邊│ 凱威公司 │子○○  │繪製該路線圖以取信丙○○
│    │路線圖一紙      │ 丙○○   │        │
├──┼────────┼─────┼────┼─────────────
│十  │手繪投標場地布置│ 藍遠公司 │子○○  │繪製該投標場地及流程以取
│    │情形及工程投標流│ 丁○○   │        │信丁○○
│    │程筆記一紙      │          │        │
├──┼────────┼─────┼────┼─────────────
│十一  │郵政國內匯款執據│ 光晏公司 │        │辛○○匯予子○○之押標金
│    │二紙            │ 辛○○   │        │，一筆為新臺幣十萬元，一
│    │                │          │        │筆為新臺幣十萬五千三百元
├──┼────────┼─────┼────┼─────────────
│十二  │偽造第三作戰區屋│ 光晏公司 │子○○  │
│    │頂防漏整修工程暨│ 辛○○   │        │
│    │鋼棚興建工程投標│          │        │
│    │須知            │          │        │
└──┴────────┴─────┴────┴─────────────
附表三
┌──┬───────┬────┬───┬──────┬────┬────
│編號│ 付款人       │發票人  │ 票號 │ 票面金額   │發票日  │票據情形
│    │              │        │      │ (新臺幣)   │        │
├──┼───────┼────┼───┼──────┼────┼────
│一  │ 上海商業儲蓄 │昌賀企業│ HCA10│ 二十五萬元 │90/03/15│存款不足
│    │ 銀行新莊分行 │有限公司│ 74405│            │        │退票
├──┼───────┼────┼───┼──────┼────┼────
│二  │ 臺中商業銀行 │陳志涵  │ WGA90│ 五十萬元   │90/04/30│偽造票據
│    │ 臺中港分行   │        │ 05130│            │        │
└──┴───────┴────┴───┴──────┴────┴────
臺灣桃園地方法院刑事判決                            九十年度訴字第九號
    公  訴  人  臺灣桃園地方法院檢察署檢察官
    被      告  子○○  男  三十五歲（民國○○○年○○月○日生）
                        住苗栗縣苗栗市玉苗里一七鄰敬軍七號
                        （現於臺灣苗栗監獄執行中）
                        身分證統一編號：Ｋ一二一一七一號
                丑○○  男  五十歲（民國○○○年○月○日生）
                        住臺中市○○路二九一巷一弄一八號
                        居臺北縣板橋市○○路二三六巷七號四樓
                        （現另案在押於臺灣宜蘭看守所）
                        身分證統一編號：Ｌ一一三一一一六號
    右  一  人
    指定辯護人  義務辯護人  莊守禮律師
右列被告等因偽造文書等案件，經檢察官提起公訴（八十九年度偵字第一一五三四號
、第一八三四四號、九十年度偵字第四四一一號），暨臺灣臺北地方法院檢察署檢察
官移送併辦（九十年度他字第三九二六號），本院判決如左：
    主  文
子○○、丑○○共同連續行使偽造公文書，足以生損害於公眾及他人，子○○處有期
徒刑一年六月；丑○○處有期徒刑二年。
    事  實
一、子○○原為職業軍人，於民國八十六年七月間自六軍團馬祖防衛司令部補給組上
    尉補給官退役，因對軍中人事及工程招標流程甚為知悉，竟基於意圖為自己不法
    所有之概括犯意，利用其任職於軍中時所取得之新竹縣湖口地區第五作戰區屋頂
    防漏整修工程暨鋼棚興建工程之工程投標須知及標單，重新改編繕打後，先於八
    十八年三月初某日經由不知情之軍中同袍乙○○之介紹，向光晏有限公司負責人
    辛○○佯稱其任職於軍中，有位於新竹縣湖口營區之「第三作戰區屋頂防漏整修
    工程暨鋼棚興建工程」可代為招標並代收工程押標金，並交付上開工程之軍事工
    程投標須知以取信於辛○○，致辛○○陷於錯誤，並於其後匯款新臺幣（下同）
    十一萬五千三百元及十萬元予子○○作投標工程之押標金，子○○收到匯款後即
    告知辛○○該工程於八十八年三月二十六日下午二時在陸軍總司令部開標，辛○
    ○屆期前往陸軍總司令部查詢得知並無此投標工程招標，始知受騙。子○○後又
    自乙○○處取得軍中當年度如附表一編號第十九號、及第二十三號之工程材料清
    單及施工平面圖等物品，而稍事更改後，承前意圖為自己不法之所有及不法利益
    之概括犯意，與其有共同詐欺犯意聯絡之丑○○，先由子○○於八十八年五月間
    某日以電話向任職於「建春營造有限公司」之甲○○偽稱其係「宋少校」，詢問
    甲○○是否有意承包宜蘭縣金六結軍區之工程，於甲○○表明承包意願並與子○
    ○約於臺北市○○路之「產地西餐廳」見面會商時，丑○○則偽稱係「古副佐」
    而與子○○一同前往，並一同交付上開報價單及工程圖以取信於甲○○，甲○○
    因此陷於錯誤，故於八十九年六月七日在桃園縣龍潭鄉桃園客運站旁之咖啡廳內
    ，聽從子○○之指示，將押標金九萬餘元當場交付予子○○以代之投標，子○○
    取得該款項後即與丑○○共同花用，嗣甲○○於八十九年六月十四日依子○○之
    告知至陸軍總司令部等候開標，經詢問後方知受騙。子○○於前二次詐欺行為得
    手後，為使其詐欺行為更令人採信，另基於偽造公印文、公文書及私文書之概括
    犯意，於八十八年十月間某日，至臺北市○○路上某刻印行，利用不知情之刻印
    人員偽刻「陸軍總司令部印」、「陸軍總司令部騎縫之章」、「馬祖防衛司令部
    」等公印，及「陸軍文具用品供應站」之私印章，並於八十八年底某日在臺北市
    某處於附表編號十五號、十七號之軍事工程投標（比價）須知、陸軍總司令部標
    單上蓋用前開盜刻「陸軍總司令部印」之公印，連同前揭乙○○所提供之預算表
    、剖面圖、平面圖及材料明細表等文件，再與丑○○共同基於意圖為自己不法所
    有及不法利益之概括犯意，先後於：
  (一)八十九年二月十二日，由子○○假冒為陸軍總司令部採購科之吳仙議少校，向「
    藍遠機械工程有限公司」負責人詐詢是否有意承包包含「國軍十萬介侖防蝕鋼架
    工程」等兩項軍事工程，經該公司負責人委由其公司員工丁○○全權負責，並由
    丁○○與子○○聯絡後，於當日下午相約在臺北市○○○路「吾愛吾家」西餐廳
    會面商談工程相關事宜，子○○並當場交付兩份工程圖及報價單予丁○○，以取
    信於丁○○，致丁○○陷於錯誤將該報價單帶回公司以公司名義填寫，並於翌日
    早晨再與子○○約至臺北市○○路與民權東路口之某西餐廳商談投標方式，且於
    當日晚上由丁○○出資邀約子○○至松江路一四六號地下一樓之「欣殿俱樂部」
    及漢口街二段五四號五樓之「黑珍珠舞廳」，丑○○遂化名「某退伍上校」名義
    ，攜同並不知情且姓名年籍不詳之「何少校」，與子○○一同消費，與子○○共
    同詐取丁○○十萬八千元之不法利益，子○○並向丁○○佯稱可代購工程之押標
    金，致丁○○陷於錯誤，而於二月十八日將填寫好之報價單及領標所花費之影印
    等費用四千七百元交給子○○，並自子○○處取得上蓋有偽造陸軍文具用品供應
    站圓戳章印文之領標費收據，再於二月二十一日與子○○約至桃園縣龍潭交流道
    附近交付押標金七萬九千五百元，子○○收受前開押標金後即與丑○○共同朋分
    花用。嗣因丁○○事後自行與陸軍總司令部聯絡，察覺吳仙議少校業已於二年前
    調離該單位，始知受騙。
  (二)八十九年三月底某日，子○○自稱為「楊少校」，以電話向任職於凱威營造有限
    公司（下稱凱威公司）之丙○○佯稱其為陸軍總司令部營造署人員，徵詢是否願
    意承包「第三作戰區零附件鋼棚興建工程」案，丙○○遂與子○○共同於四月初
某日，約在臺北市○○○路口「吾愛吾家」西餐廳會談承包工程事宜，丑○○則
    於當日諉稱為「古上校」與子○○一同前往，共同向丙○○捏造其他廠商之底價
    ，以利其公司得標，且告知丙○○該工程將於四月二十一日早上十時招標，並交
    付該工程報價單及上蓋有偽造陸軍總司令部印公印文之標單予丙○○填寫，以資
    取信於丙○○，另要丙○○以公司款項請其二人至酒家飲酒作樂，丙○○因此陷
    於錯誤，即於數日後約其二人至臺北市○○○路○段七一號一一樓「國賓麗晶酒
    店」消費，並以凱威公司資金支付，子○○、丑○○因而共同詐取凱威公司六萬
    餘元之不法利益。丙○○又因子○○等二人聲稱得代其購買押標金，以避免陸軍
    總司令部發覺其有圍標情形等語，而信以為真，另於四月十八日與子○○、丑○
    ○相約至「吾愛吾家」西餐廳，並當場交付現金六萬五千元予其二人收執，委託
    其二人代為購買押標金，子○○、丑○○二人則將前開收取之款項朋分花用。嗣
    於四月二十一日丙○○依約持標單前往陸軍總司令部競標時，始知並無此工程案
    而受騙。
  (三)八十九年三月底某日，子○○以電話向經營「富麗營造有限公司」之壬○○騙稱
    其為陸軍總司令部營產組之「楊少校」，並詢問壬○○有無承攬該部某小型議價
    工程之意願，雙方遂於四月初某日約在臺北市○○路口之「達克」西餐廳見面會
    談工程內容，數日後，雙方再度約在臺北市○○路某西餐廳會面，子○○詐稱僅
    以九十五萬元之代價即可讓壬○○承包工程，壬○○應允後，子○○進一步稱不
    拿回扣，但需招待其上司「古上校」吃飯、喝酒，壬○○亦表同意，遂於隔一、
    二日後，壬○○邀子○○及假冒為「古上校」之丑○○共同至「國賓麗京酒店」
    消費，並由壬○○付款，子○○、丑○○因而共同詐取十萬元之不法利益。隔數
    日後，子○○向壬○○表示要幫其代購押標金，而向壬○○索取現金五萬元，壬
    ○○告知該事應由其公司自行處理而加以拒絕，致子○○詐取押標金未能得逞，
    遂將原由壬○○填寫後所交付其之報價單，於蓋用偽造之陸軍總司令部印公印文
    後交還予壬○○，並向壬○○領取領標所需之影印等費用二千一百零五元後，交
    付壬○○上蓋有偽造陸軍文具用品供應站圓戳章印文之領標費收據，請其於四月
    下旬準時至陸軍總司令部競標。迨四月底壬○○到場競標時，方知受騙。
  (四)八十九年四月十二日，子○○自稱為陸軍下轄單位之「楊少校」，有軍方工程可
    供業者承包，透過不知情之陳天生介紹認識經營勝男企業有限公司（下稱勝男公
    司）之庚○○後，雙方即相約於臺北市○○○路御書園西餐廳洽談工程事宜，子
    ○○並取出湖口軍事營區工程圖及龍岡軍事營區工程圖各一份以取信於庚○○，
    並將龍岡軍事營區工程部分交由庚○○負責，又交付估價單三份予庚○○找廠商
    圍標，數日後，子○○與假冒為「閻副座」之丑○○再度與庚○○會面商談，其
    中由丑○○提議前往臺北市○○○路「國賓麗京酒店」消費，並要求庚○○付費
    招待，共同向庚○○詐取五萬餘元之不法利益。隔二日，子○○則以電話通知庚
    ○○，要以提高估價單之金額來彌補庚○○於酒店之花費，並於當日下午四時左
    右，與丑○○一同交付估價單予庚○○，由庚○○將勝男公司承包工程款項由一
    百餘萬提高為一百二十餘萬元，並將包括所取得友泉營造有限公司（下稱友泉公
    司）等相關廠商估價單一併交付予子○○交回陸軍總司令部蓋用關防後代為投標
    。其後於同年四月十六日，丑○○則以電話向庚○○詐稱已代為繳納友泉公司工
    程押標金六萬六千九百元，庚○○因此陷於錯誤，而於隔日至臺北市○○路行天
    宮旁區公所附近交款予丑○○，子○○為取信於庚○○，則偽造上載有繳付單位
    名稱為友泉公司、收付單位名稱為桃園縣龍潭郵政九０六六一號信箱、單位代號
    二二三、繳付文號〈89〉信精字第一一四０七號、繳付金額（新台幣）陸萬陸仟
    玖佰元之聯勤第三十七收支組繳款收據（收執聯）一紙，並請不知情之刻印人員
    偽刻中校科長李雲峰、出納許秋蘭、上尉參謀黃克明等職章公印，並蓋於上開繳
    款收據後，交付予庚○○，足以生損害於聯勤總部及李雲峰、許秋蘭、黃克明等
    人，丑○○於收到前揭款項後，即與子○○朋分花用。嗣於同年四月十八日庚○
    ○依子○○之指示，至陸軍總司令部繳納勝男公司與另一家公司之押標金，經該
    部人員告知並無此工程，始知受騙。
二、丑○○於食髓知味後，又承前詐欺及偽造文書之概括犯意，於八十九年六月間先
    與一化名為「王文忠」，姓名年籍均不詳之成年男子，共同基於意圖為自己不法
    所有及不法利益，由「王文忠」於同年六月二日下午二時許，以電話向經營豐源
    營造股份有限公司（下稱豐源公司）之癸○○謊稱其為陸軍總司令部計劃作業處
    之承辦人「王少校」，徵詢其是否願意承包嘉義縣大林營區有衛浴設施之更新工
    程，經癸○○表示有意願承包，遂於當日晚上七時三十分與王少校約於臺北市美
    麗華大飯店詳談，丑○○則自稱為「古上校」而與「王文忠」一同前往，並共同
    交付上蓋有不知為何人偽造之陸軍總司令部印公印文之承辦公文及工程相關資料
    以取信癸○○，且要求癸○○先行完成工程草圖初步估價，致癸○○信以為真，
    而於同年六月十四日交付丑○○等二人工程材料數量表及設計草圖後，於同年六
    月十七日晚上八時依約再行前往美麗華大飯店與丑○○等二人討論工程事宜，當
    日丑○○即向癸○○佯稱其已可參加招標工程，並內定由癸○○得標，惟須於六
    月二十三日先付其等佣金一百萬元，待工程完工後再給付一百萬元之尾款，癸○
    ○聞言則當場應允，並宴請子○○、丑○○二人共同至臺北市「新加坡大舞廳」
    喝酒，共計消費二萬六千二百八十元，又赴同市○○○路二八二號三樓「金寶貝
    酒店」消費約十萬元，丑○○等二人則以此共同詐取約十二萬六千二百八十元之
    不法利益。後癸○○則依約於六月二十三日與丑○○及王文忠一同至嘉義市○○
    路之「衣蝶百貨公司」十一樓港式飲茶餐廳用餐，並當場交付佣金現金一百萬元
    予其二人，丑○○等二人於取得該一百萬元後即朋分花用。嗣經癸○○將丑○○
    所交付之標單寄至陸軍總司令部之開標室，該室承辦人員告知其並無此工程，癸
    ○○始知受騙。其後，丑○○於八十九年七月間，又與一化名為「蔡政通」，姓
    名年籍亦均不詳之成年男子共同基於為自己不法所有之犯意聯絡，由「蔡政通」
    於同年七月六日佯稱為陸軍總司令部計畫署之「蔡中校」，以該署有第十軍團衛
    浴設備工程要找廠商配合為由，而與任職於「九豪建設公司」之戊○○聯絡，並
    於同日晚上九時許，與戊○○約至臺北市福華飯店商談承包工程事宜，「蔡政通
    」則交付報價單以取信於戊○○，致戊○○陷於錯誤，並約定雙方於同年七月八
    日至臺北市○○○路上之咖啡廳會面，丑○○則於當日假冒陸軍總司令部計畫署
    副署長馬世文之名義一同前往，待丑○○就該衛浴工程每棟工程款為三百九十萬
    元，每棟可向戊○○抽取佣金五十萬元一事與戊○○達成合意後，戊○○則於丑
    ○○等二人在隔日於其位於臺中市○○路四五五之五號七樓公司處所交付比價公
    函後，即將佣金五十萬元先行交付，並於同年七月二十五日下午二時許至陸軍總
    司令部門口，依約將押標金九十萬四千元交付予丑○○等二人，請其二人代為繳
    納，嗣於當晚收到其二人傳真之致歉函，戊○○方知受騙。丑○○並與姓名年籍
    均不詳化名為「高一航」之成年男子，共同基於為自己不法所有及不法利益之概
    括犯意聯絡，於九十年一月初某日至己○○擔任副董位於臺北市○○路一四八號
    地下一樓之「鴻喜酒店」消費時，明知其等並無資力，亦無清償消費款之意願，
    由丑○○向己○○佯稱其為聯勤總部營工署副署長「馬文山」，「高一航」則謊
    稱係「馬文山」之「首席參謀」，並於同年一月間分別將來路不明而無兌現可能
    ，如附表三編號一、二所示，金額共七十萬元之支票二紙，交付予己○○作為清
    償日後酒店消費之用，致己○○誤認其二人有給付消費款之資力，同意其等以簽
    帳之方式多次消費至同年三月十日止，合計共消費七十萬五千九百元，並讓丑○
    ○等二人取回部分消費簽帳單。丑○○及高一航見己○○對其等並未起疑，則又
    於同年二月間另向己○○詐稱，其營工署有一工程不需招標，以議價方式即可得
    標，並當場出示工程招標資料及上蓋有不知為何人偽造之聯勤總部營工署關防及
    大小印章之營工署公文以取信己○○，要己○○先繳交百分之五押標金共二百萬
    元，待招標工程回覆後即可訂立合約動工，己○○不疑有詐，遂於九十年三月七
    日將二百萬現金交予丑○○及「高一航」二人收受，丑○○及「高一航」二人再
    向己○○誆稱三月十二日即會收到招標公文，惟己○○等待多日均未收到公文，
    亦無其二人之消息，且丑○○二人前所交付之支票經向銀行提示付款後，分別因
    存款不足及遭查獲係偽造有價證券而不獲兌現，始知受騙。陸軍總司令部於案發
    後則將本案責由桃園憲兵隊調查，並於八十九年七月二十九日持臺灣桃園地方法
    院檢察署搜索票，在子○○女友位於臺北市○○區○○路一巷五號二樓之一，扣
    得如附表一偽造陸軍總司令部印公印等物品。
三、案經桃園憲兵隊移送臺灣臺中地方法院檢察署呈請臺灣高等法院檢察署移轉臺灣
    桃園地方法院檢察署檢察官偵查起訴，暨臺灣臺北地方法院檢察署檢察官移送併
    辦。
    理  由
一、右揭犯罪事實除被告子○○對於被害人壬○○及丁○○部分認無詐欺取財之行為
    ，且並未向辛○○借款十萬元，及被告丑○○否認於與被告子○○或案外人高一
    航等人共同向被害人仲介軍中工程，暨和高一航一同至鴻喜酒店消費時，已得知
    子○○或高一航等二人所提出之工程資料係偽造，且有向被害人詐欺取財及得利
    之犯意及行為，並有於鴻喜酒店以馬文山名義簽帳消費之情形，而以後述情詞辯
    解外，餘均業據被告子○○、丑○○於本院訊問時坦承不諱，核與被害人光晏有
    限公司之辛○○、建春營造有限公司負責人甲○○、藍遠機械工程有限公司員工
    丁○○、凱威公司之業務員丙○○、富麗營造有限公司之副總經理壬○○、勝男
    公司負責人庚○○、豐源公司之癸○○、九豪建設公司之戊○○及鴻喜酒店之副
    總己○○分別就其所被害之事實，及證人乙○○所證其曾為子○○介紹工程廠商
    ，並提供軍中當年度如附表一編號第十九號、及第二十三號之工程材料清單及施
    工平面圖等物品，證人寅○○證稱憲兵隊於八十九年七月二十九日在其位於臺北
    市○○路一巷五號二樓之一所扣得如附表一所示之各項物品，均係被告子○○包
    裹好後寄放於其家中等情大致相符，並有由子○○所偽造或繪製書寫如附表二編
    號一至十所示偽造聯勤第三十七收支組繳款收據等影本，陸軍總司令部所提供正
    確之財支單位收據、新、舊式「軍事工程投標須知」、現行工程圖對照表，及於
    寅○○家中所扣得如附表一所示各項物品之桃園憲兵隊搜索筆錄暨扣押筆錄、八
    十九年度保管字第五一四五號贓證物清單附卷可稽，足證被告子○○、丑○○前
    開自白，應屬實在。
二、被告子○○雖辯稱：伊並未向壬○○收取任何金錢，而其向丁○○所收受之投標
    金七萬九千五百元後，因丁○○事後反悔，伊已利用案外人寅○○之帳戶將款項
    匯還予丁○○，是就其二人部分，伊並無詐欺云云。惟按
但查竊佔之犯罪構成要件乃
    須行為人有竊佔之故意始足成立，且查竊佔罪乃即成犯，行為人為竊佔行為完成
    之初，即已成立犯罪。
    又詐欺取財及偽造文書之犯行，以犯行完畢之際，即已成立犯罪，縱事後與被害
    人達成和解，亦僅係犯罪後之彌補被害人損失，尚無解於前開犯行之成立。被告
    郭梅燕以案發後，被害人至國宇公司時，伊即行賠償被害人彌補其等損失，主張
    並無詐欺之意云云，尚有誤解，當無可採。被告蔡晉家、郭梅燕二人犯行明確，
    堪以認定。
駁辛○○借款十萬元，甲○○十七萬元
三、另被告丑○○雖亦諉稱：當時是子○○於八十八年時告知伊有軍中工程可仲介給
    廠商賺佣金，要求伊充作子○○之長官，如此廠商就會請喝酒，伊並不知道子○
    ○當時提供給廠商之文件都是假的，是伊事後發現所收取之押標金有問題，才知
    有異；另伊至鴻喜酒店消費時，並沒有自稱馬文山，所有消費均由高一航來簽帳
    ，伊並沒有簽帳或交付己○○支票之情形，亦未插手高一航與己○○間之工程云
    云。惟查：
  (一)有參與行為，並不可能不知道。
  (二)有告訴人己○○之指述，依被告丑○○所言，卻無清償之意，又其與高一航都有
    簽帳單，不熟悉為何帶他喝酒。
四、核被告所為係犯
五、扣案物是否沒收。
六、另臺灣臺北地方法院檢察署檢察官移送併辦意旨略以：
三、另公訴意旨略以：被告二人共同於起訴書編號一號至十二號、十四號、十五號、
    十六號、十九號、二十號、二十一號至二十三號、三十九號、四十號所示之時、
    地行搶，因認被告二人此部分亦犯有刑法第三百二十五條第一項之連續搶奪罪嫌
    云云。訊據被告二人於本院審理時雖均否認有於前開時、地搶奪路人財物，惟被
    告二人於警、偵訊時均坦承有前開犯行，然除起訴書編號三十九號、四十號有記
    載被害人姓名外，其餘前開時、地均無被害人之記載，故是否於前開時間、地點
    確有路人遭行搶之事實已有疑義，且據被告二人於警、偵訊所陳之前開行搶次數
    約有二十次，如此多次卻均無被害人報案，亦核與常情有違，參以前開行搶之犯
    行（除起訴書編號十一號、十四號、二十號、三十九號、四十號外）純係以被告
    之自白為唯一證據，已與刑事訴訟法第一百五十六條第二項相違，尚不得以被告
    二人之自白遽認其等確有公訴人所指之此部分犯行，惟公訴人認此部分（除起訴
    書編號十一號、十四號、二十號、三十九號、四十號外）與前開有罪之事實，有
    裁判上一罪之關係，故不另為無罪判決之諭知。另起訴書編號十一號之事實，核
    與本件附表編號十七號行搶被害人詹美鳳之事實相同、起訴書編號十四號之事實
    ，核與本件附表編號二十號行搶劉吳菽雲之事實相符、起訴書編號二十號之事實
    ，核與本件附表編號十四號行搶陳雪霞之事實相同、起訴書編號三十九號、四十
    號之事實，亦均與本件附表編號六、十八之事實相符，顯然公訴人均係就同一事
    實重覆論述，併此敘明。
三、公訴意旨另以：被告高照華於前揭時間，與被告蔡晉家等人共同基於常業詐欺之
    犯意，以前揭手段詐騙被害人江汶璋等人之證件，並與被告蔡晉家等人共同基於
    行使偽造私文書之犯意聯絡，共同冒名申辦和信電訊行動電話門號，因認被告高
    照華亦涉有共同常業詐欺與行使偽造文書等犯行等語。
四、按犯罪事實，應依證據認定之，無證據不得推定其犯罪事實，又不能證明被告犯
    罪者，應諭知無罪之判決，刑事訴訟法第一百五十四條、第三百零一條第一項分
    別定有明文。訊據被告高照華於偵審中固均坦承受被告逯安基所託，向外招攬他
    人申辦「易貸金」，並曾收受被害人江汶璋交付之部分證件後，轉交予被告逯安
    基、蔡晉家等人，惟堅詞否認涉有詐欺罪嫌，辯稱：伊不知「易貸金」係一騙局
    ，伊僅是受逯安基所託，代為招攬，所有證件均已轉交予國宇公司等語，經查：
    被告高照華本非國宇公司職員一節，業據被告高照華於偵審中迭次供稱在卷，核
    與被告郭梅燕、蔡晉家等人於偵審中所供相符，而被告蔡晉家於接受綽號「阿彬
    」之人邀約後，亦係返回公司與被告逯安基商量相關細節等情，業據被告蔡晉家
    於偵審中供述在卷，是被告高照華既未參與國宇公司之「易貸金」方案之構思，
    其是否確知「易貸金」方案係一騙局等情，即非無疑。況被告高照華僅交付被害
    人證件予被告蔡晉家一次，被害人江汶璋亦曾自行攜帶證件至國宇公司等情，業
    據被告高照華於偵審中迭次陳明，核與被告蔡晉家及證人江汶璋於本院調查時所
    述相符，是足見被告高照華並無大量騙取被害人證件之犯行，是以被告高照華原
    非國宇公司員工，復參以其參與「易貸金」方案之程度，尚難認其確與被告蔡晉
    家、郭梅燕等人共同謀議行騙。自難僅以被告高照華曾同意代被告逯安基招攬他
    人申辦「易貸金」，即認被告高照華共同涉有詐欺及偽造文書等罪嫌。公訴意旨
    雖以被告高照華曾至國宇公司走動，當知國宇公司並未有實際經營行為，而認被
    告高照華當知前開易貸金方案應係騙局云云，惟國宇公司確有經營化妝品、家用
    品之銷售事業，已如前述，是自難以被告高照華明知國宇公司並未有實際經營行
    為，進而推認被告高照華確有與被告蔡晉家等人共同具有詐欺之犯意連絡。綜上
    所述，依本院調查證據所得，尚乏實證足認被告高照華確有詐欺犯行，此外，復
    查無其他積極證據足認被告高照華確有公訴意旨所指犯行，應認被告高照華罪嫌
    尚有不足，揆諸前開法條，應為無罪判決之諭知。
據上論斷，
惟查：(一)、按刑事訴訟法第九十五條第一款關於告知犯罪嫌疑及罪名程序之規定，旨
在使被告得以充分行使其訴訟防禦權，以達刑事訴訟發見真實兼及程序公正之目的。
是以法院如欲變更起訴書所引用之法條或罪名而為判決，或基於審判不可分關係，擴
張起訴事實範圍，併就起訴書所未記載之犯罪事實予以論罪科刑者，自應依上開規定
於審判期日前踐行告知犯罪嫌疑及罪名之程序，使被告有提出辯解及防禦之適當機會
，始能避免突襲性裁判，而確保被告之權益。否則，如於辯論終結後，逕行變更起訴
法條，或擴張起訴事實之範圍而為判決，依上說明，其訴訟程序之踐行，即非適法。
查本件檢察官起訴之法條及罪名為刑法第二百十條、第二百十二條、第二百十六條之
行使偽造私文書及行使偽造特種文書罪。而其犯罪事實欄並未具體記載上訴人等有偽
造公印文、偽造有價證券等犯罪事實。原判決擴張起訴事實範圍，併論以刑法第二百
十八條之偽造公印文、第二百零一條第一項之偽造有價證券等罪，並增列起訴書所未
記載之刑法第二百十四條之使公務員登載不實罪，及同法第三百三十九條第一項之詐
欺取財罪。惟並未依上開規定於審判期日前踐行告知犯罪嫌疑及罪名之程序，有原審
訊問及審判筆錄可稽（見原審卷(一)第十九頁、第三十八頁、第五十一頁、第九十九頁
、第一四０頁、第一八一頁，卷(二)第二五四頁）。依上說明，其對於訴訟程序之踐行
，自屬違法。(二)、本件第一審論處上訴人等共同連續行使偽造私文書罪，並對蔡堯、
陳陸政分別量處有期徒刑三年六月及有期徒刑二年。上訴人等對於第一審判決不服而
提起第二審上訴（檢察官未上訴），第二審判決後經本院發回，而回復第二審程序。
原審撤銷第一審判決，改判論處上訴人等共同連續意圖供行使之用而偽造有價證券罪
，並對蔡堯、陳陸政二人分別量處較重於第一審判決之有期徒刑五年及有期徒刑四年
。惟並未適用刑事訴訟法第三百七十條但書之規定，以作為其諭知較重於第一審判決
之刑之依據，亦有無判決不適用法則之違誤。(三)、原判決認定上訴人等有共同偽造前
揭空白身分證上「內政部印」公印文之犯行，而併論以刑法第二百十八條之偽造公印
文罪。惟其事實欄僅記載：「由蔡堯提供其照片予『陳文吉』貼在有偽造『內政部印
』公印文之空白身分證上，而偽造『林朝偉』、『周瑞生』、『邱久城』、『鄭國楨
』等人之身分證」等情。對於究竟何人於何時、何地在上述空白身分證上偽造「內政
部印」之公印文？其偽造之方法如何？偽造之枚數若干？均未於事實欄內詳加認定記
載，亦未於理由內說明其憑以認定上訴人等有共同偽造上述公印文之證據及理由，自
不足以為論罪科刑適用法律之依據。再上訴人等若有共同偽造該「內政部印」公印文
之犯行，則其如何取得該偽造之「內政部印」印章？其等是否併有偽造該公印之行為
？原判決對上述疑點未併予調查釐清，遽行判決，亦嫌調查未盡。又卷查眾特企業有
限公司章程上蓋有偽造之「眾特企業有限公司」印文二枚（見原審卷(一)第一０九頁、
第一一一頁）。原判決附表二編號三內記載該公司章程上僅有偽造之「眾特企業有限
公司」印文一枚，並僅將該枚偽造之印文諭知沒收，核與卷內資料不符，併有可議。
再原判決認定上訴人等有偽造如原判決附表三所示金融機構開戶資料上林朝偉等人之
署押及印文，並於主文第三項諭知將該附表所示於金融機構申請開戶資料上偽造之印
文及署押沒收。惟其附表三各欄內並未詳細記載各該開戶資料上偽造之印文及（或）
署押之具體枚數，亦嫌疏略。又原判決認定上訴人等推由「陳文吉」在原判決附表二
編號一至八所示之各項文書上偽造「陳威智」等人及眾特公司之印文及署押，並利用
不知情之王明陽會計師持向經濟部及台北市政府建設局申請設立眾特公司等情，而就
此部分論以刑法第二百十四條之罪。惟並未說明上訴人等利用不知情之王明陽會計師
實施犯罪行為，應否成立間接正犯，亦嫌理由欠備。此外，本件起訴書並未敘及上訴
人等有偽造有價證券之犯罪事實。原判決併就上訴人等偽造有價證券部分予以論科，
惟並未說明其何以得就未經起訴之偽造有價證券罪部分一併加以審判之理由，亦有理
由不備之違誤。再者，原判決理由第五段內說明其附表一（扣案物明細表）編號十二
所示之印章三十六個均屬偽造，而依刑法第二百十九條之規定宣告沒收。惟附表一編
號十二「內容明細欄」內所記載之「正暉實業有限公司（印章）一個」及「正暉企業
社（印章）一個」究竟與本案有何關聯？憑何認定該等印章係屬偽造？原判決未併予
說明，遽將上開印章諭知沒收，亦屬理由不備。(四)、原判決認定上訴人等與「陳文吉
」向銀行詐得空白支票後，並加以偽造使用，經培養支票信用後，再向銀行詐領大量
空白支票（如每本一百張之支票簿）販售予他人簽發使用。其間並曾將所領得之空白
支票蓋用偽造之「嚴智仁」印章，出售於知情之他人，而與購買者共同基於犯意之聯
絡，由購買者填載發票日及金額，完成發票行為後持以行使，迄八十五年元月十二日
被列為拒絕往來戶止，計退票六十一次等情，而就此部分併論以偽造有價證券罪。惟
其對於上訴人等所偽造完成之支票（含已行使而兌現以及被退票之支票）共計若干？
其偽造之內容如何？均未詳加調查認定，亦未於理由內加以論敘說明，已有可議。且
上訴人等所偽造完成之支票，不論其是否已提出行使，亦不問其是否已兌現或被退票
，均應依刑法第二百零五條之規定諭知沒收。乃原判決僅將扣案如原判決附表一所示
已簽發完成而尚未使用之支票六十一張（即原判決附表五編號十七、十八、二十、二
十三、二十四、三十二所示之支票明細部分），以及同附表編號十一所示其中尚未完
成發票行為之支票二張（如原判決附表五編號三十所示），分別依刑法第二百零五條
及第三十八條第一項第二款之規定諭知沒收。對於上訴人等所偽造完成並已提出行使
之支票（含已兌現及被退票之支票）均未依刑法第二百零五條之規定諭知沒收，亦有
判決不適用法則之違法。(五)、按刑法第三百三十九條第一項之詐欺取財罪，以意圖為
自己或第三人不法之所有，施用詐術使人將本人或第三人之物交付，為其要件。而此
所謂之「物」，係指具有財產上價值之物而言。原判決認定上訴人等持偽造之他人身
分證，向各金融機構申請設立支票存款帳戶，而詐領空白支票（簿）等情，而就此部
分論以刑法第三百三十九條第一項之詐欺取財罪。惟其對於上訴人等向各金融機構所
詐領之空白支票（簿），如何具有財產上之價值，而得以成立上述詐欺取財罪？並未
詳加論敘說明，亦嫌理由欠備。以上或為上訴意旨所指摘，或為本院得依職權調查之
事項，應認原判決仍有撤銷發回之原因。至原判決不另為無罪諭知部分，因與發回部
分有審判不可分關係，應併予發回。
中      華      民      國      八十        年    □□    月    □□    日
                                 臺灣桃園地方法院刑事第□庭
                                    法  官    □  □  □
右正本證明與原本無異。
如不服本判決，應於送達後十日內，向本院提出上訴狀。
                                    書記官    □  □  □
中      華      民      國      八十        年    □□    月    □□    日
本院卷陸軍文具用品供應站印章是否沒收，其取得理由？
附表二
┌──┬────────┬─────┬────┬─────────────
│編號│  項      目    │ 提供人   │製作人  │備                註
│    │                │ (被害人)│行使人) │
├──┼────────┼─────┼────┼─────────────
│一  │偽造聯勤第三十七│ 勝男公司 │子○○  │上蓋有偽造中校科長李雲峰
│    │收支組繳款收據一│ 庚○○   │        │、出納許秋蘭、上尉參謀黃
│    │紙              │          │        │克明職章各一枚。
├──┼────────┼─────┼────┼─────────────
│二  │偽造陸軍文具用品│ 藍遠公司 │子○○  │收據金額為新臺幣四千零七
│    │供應站收據一紙  │ 丁○○   │        │十元，上蓋有偽造之陸軍文
│    │                │          │        │具用品供應站圓戳章一枚
├──┼────────┼─────┼────┼─────────────
│三  │偽造陸軍文具用品│ 富麗公司 │子○○  │收據金額為新臺幣二千一百
│    │供應站收據一紙  │ 壬○○   │        │零五元，上蓋有偽造之陸軍
│    │                │          │        │文具用品供應站圓戳章一枚
├──┼────────┼─────┼────┼─────────────
│四  │偽造第三作戰區十│ 勝男公司 │子○○  │上蓋有偽造陸軍總司令部印
│    │萬介侖防蝕鋼棚興│ 庚○○   │        │公印文一枚
│    │建工程軍事工程投│          │        │
│    │標(比價)須知一份│          │        │
├──┼────────┼─────┼────┼─────────────
│五  │偽造第三作戰區十│ 勝男公司 │子○○  │
│    │萬介侖防蝕鋼棚興│ 庚○○   │        │
│    │建工程圖一紙    │          │        │
├──┼────────┼─────┼────┼─────────────
│六  │偽造第三作戰區十│ 藍遠公司 │子○○  │
│    │萬介侖防蝕鋼棚興│ 丁○○   │        │
│    │建平面圖一紙    │          │        │
├──┼────────┼─────┼────┼─────────────
│七  │偽造第三作戰區十│ 藍遠公司 │子○○  │
│    │萬介侖防蝕鋼棚興│ 丁○○   │        │
│    │建工程立面圖一紙│          │        │
├──┼────────┼─────┼────┼─────────────
│八  │勝男公司零附件鋼│ 勝男公司 │        │子○○交由庚○○填寫後，
│    │棚興建工程報價單│ 庚○○   │        │於其上蓋有偽造之陸軍總司
│    │一份            │          │        │令部印公印文，並於其上修
│    │                │          │        │改投標金額。
├──┼────────┼─────┼────┼─────────────
│九  │陸軍總司令部周邊│ 凱威公司 │子○○  │繪製該路線圖以取信丙○○
│    │路線圖一紙      │ 丙○○   │        │
├──┼────────┼─────┼────┼─────────────
│十  │手繪投標場地布置│ 藍遠公司 │子○○  │繪製該投標場地及流程以取
│    │情形及工程投標流│ 丁○○   │        │信丁○○
│    │程筆記一紙      │          │        │
├──┼────────┼─────┼────┼─────────────
│十一  │郵政國內匯款執據│ 光晏公司 │        │辛○○匯予子○○之押標金
│    │二紙            │ 辛○○   │        │，一筆為新臺幣十萬元，一
│    │                │          │        │筆為新臺幣十萬五千三百元
├──┼────────┼─────┼────┼─────────────
│十二  │偽造第三作戰區屋│ 光晏公司 │子○○  │
│    │頂防漏整修工程暨│ 辛○○   │        │
│    │鋼棚興建工程投標│          │        │
│    │須知            │          │        │
└──┴────────┴─────┴────┴─────────────
附表三
┌──┬───────┬────┬───┬──────┬────┬────
│編號│ 付款人       │發票人  │ 票號 │ 票面金額   │發票日  │票據情形
│    │              │        │      │ (新臺幣)   │        │
├──┼───────┼────┼───┼──────┼────┼────
│一  │ 上海商業儲蓄 │昌賀企業│ HCA10│ 二十五萬元 │90/03/15│存款不足
│    │ 銀行新莊分行 │有限公司│ 74405│            │        │退票
├──┼───────┼────┼───┼──────┼────┼────
│二  │ 臺中商業銀行 │陳志涵  │ WGA90│ 五十萬元   │90/04/30│偽造票據
│    │ 臺中港分行   │        │ 05130│            │        │
└──┴───────┴────┴───┴──────┴────┴────
陳武雄共同連續行為偽造私文書，足以生損害於他人，累犯，處有期徒刑肆年，偽造
之呂韋德、張嘉宏、楊鑫郎、亞太商業銀行印章各壹個、如附表三所示文書上之偽造
署押、印文暨附表二所示之物均沒收。
吳明峰共同連續行為偽造私文書，足以生損害於他人，累犯，處有期徒刑貳年。
    事  實
一、緣陳武雄（前於民國七十八年間因違反懲治盜匪條例，經臺灣高等法院判處有期
    徒刑十二年確定，於八十三年二月六日假釋出監，嗣於八十九年四月五日縮刑期
    滿執行完畢）因經營咖啡店失敗，積欠地下錢莊鉅額債務，於八十八年十二月間
    由報章雜誌看到日本國有關偽造提款機詐財之案例報導，竟萌生製作假提款機以
    錄取他人金融卡內碼，再據以偽造金融卡持至自動提款機詐領款項之概括犯意，
    乃於八十九年一月底某日，先至安迅資訊股份有限公司設在桃園縣龜山鄉○○路
    八之二十九號之倉庫內，以經營主題餐廳欲設置仿提款機造型之點菜機為由，向
    不知情之王聰欽無償索取報廢之提款機面板二個及連接面板與提款機身之穿牆鐵
    殼一個備用；次於八十九年六月二日至宋明穎所經營、位在臺北縣汐止市○○街
    一六九巷三十一號八樓之「集佳科技股份有限公司」內，向不知情之店員簡麗真
    購買電動讀卡機二台、錄碼機（俗稱燒錄機）一台及製作金融卡用之空白卡（俗
    稱為「白卡」）二百張，同年九月六日再來購買空白金融卡一百五十張，並分別
    偽簽「王」及「王福邦」署押在該公司出貨單之客戶簽名欄內，交還予店員存查
    ，而連續行使偽造意在證明何人購買之私文書，均足以生損害於王福邦及集佳公
    司售出紀錄之正確性；陳武雄繼於同年三月間某日到臺北市○○路之「A-GO-GO
    PUB」內，以新臺幣（下同）八萬元代價委託綽號「JACKIE」之不詳姓名男子為
    其撰寫連接提款機輸入面板及用以側錄金融卡內碼之讀卡機介面之電腦程式，兼
    向其購買提款機螢幕及內部電腦主機；另至臺北市○○路光華商場之某電子零件
    專賣店內以一千五百元購買提款機主機用之內部鍵盤一個，再自行在其位於臺北
    縣社中街三四六巷四弄六號二樓之住處內組裝成具有側錄他人金融卡內碼及提款
    密碼功能之假提款機乙部待用。
二、八十九年四月間某日，陳武雄在其女友葉盈如位於臺北縣汐止市○○路○段三一
    二巷十六弄三七號住處，與綽號「大本」之陳建亨謀議如何以假提款機詐財，乃
    推由陳建亨將提款機載至臺中市暫放，以尋找擺設地點。嗣陳建亨歷經半月均未
    覓得適當之擺設地點，乃宣告退出，並將提款機載回葉盈如家中藏放。其後前於
    同年五月初某日曾在葉盈如住處耳聞上述計劃之鄧進昌主動表示願意加入，陳武
    雄遂邀其到臺北市西門町之好樂迪ＫＴＶ內洽談，並允於事成後給予一成犯罪所
    得，乃出資推由鄧進昌出面申請擺置提款機用之受話方付費服務電話，鄧進昌即
    於八十九年五月二日到中華電信股份有限公司臺灣中區電信分公司，偽簽呂韋德
    之署押，並蓋用其前於不詳時地委由不知情之刻印商所偽刻之呂韋德印章於「多
    功能受話方付費電話租用申請書」上，花費五千二百元申請「000-000000」號之
    受話方付費服務電話（地面對應電話為00-0000000號），將之安裝在臺中市○○
    路○段一二二之二九巷三五號房屋內，兼指定轉接於鄧進昌原使用之0000-00000
    0號行動電話，再將前開申請書交還予電信公司之承辦人員，而行使前開偽造之
    私文書，足以生損害於呂韋德及中華電信股份有限公司就電信門號管理之正確性
    。八十九年五月下旬某日下午五、六時許，陳武雄偕葉盈如到九份地區遊玩時，
    無意間發現位在臺北縣瑞芳鎮○○路九之三、九之四號、由安建邦所開設之「童
    玩世界」，乃向不知情之安建邦佯稱伊係彰化商業銀職員，可代為介紹在該銀行
    負責設置提款機業務之友人前來租用其店面，數日後自稱係彰化商業銀行業務主
    任之鄧進昌即偕陳武雄前來，向安建邦承租其店面之一角備供擺設提款機使用。
    陳武雄遂於同年五月底某日至臺北市○○街二○八號之「吸引力廣告社」向不知
    情之劉自勝訂製印有「聯邦銀行、UNION BANK自動櫃員機，服務專線000-000000
    」字樣之亞克力廣告燈箱一個；次於同年五月底、六月初某日到臺北縣三重市○
    ○路六六號九樓向不知情之「吉陽工程有限公司」負責人蕭文松訂製價值三萬五
    千元之提款機外圍鐵櫃一個；繼於一星期後夥同蕭文松開車載運提款機、外圍鐵
    櫃及聯邦銀行廣告燈箱等配件到九份「童玩世界」安裝。裝置完畢後，陳武雄、
    鄧進昌即自八十九年五月底起提供該部假提款機予不特定人插卡使用，趁顧客插
    入金融卡提款之際，以側錄之方式取得持卡人所輸入之提款密碼及金融卡背面條
    碼內存之電磁紀錄，迄四日後撤回該機器止共錄取王逢時、李青雯、黃志仁等二
    、三十人金融卡之條碼及其提款密碼。期間由鄧進昌負責接聽顧客透過000-0000
    00號免費服務電話反應之吃卡問題，再以電話通知陳武雄前去辦理退卡手續。八
    十九年六月三日安健邦因插入金融卡時提款機之插槽掉落，發覺有異，乃向轄屬
    之派出所反應，據報前來查看之警員以安全設備不足為由否准設置，陳武雄、鄧
    進昌經安建邦通知後為免事蹟敗露，乃連夜前往撤回該部假提款機，旋囑鄧進昌
    載到臺中市藏放，並繼續尋找設置地點；惟經半月仍未覓得合適處所，鄧進昌乃
    將提款機載回葉盈如住處存放。
三、鄧進昌自臺中搬回提款機後，於八十九年八月初積極到臺北市士林地區之ＡＴＴ
    百貨、金雞廣場、海洋生物館、陽明戲院及大葉高島屋等處分別向其管理人員郭
    正偉等人洽租放置提款機之場地，均無結果，其間並受陳武雄委託，於八十九年
    八月十日持陳武雄當天在臺北縣三重市○○○路一一一號之聯邦商業銀行所提領
    一萬元中之六千七百元，到中華電信股份有限公司三重營運處，在「申設室內電
    話業務申請書」及「轉接計畫單」上偽造宋健安之署押後交予承辦人員，而行使
    該偽造之私文書，以申設裝在臺北縣三重市○○路○段六八號屋內之000-000000
    號受話方付費服務電話，並指定轉接於00000000電話上。嗣陳武雄為方便與鄧進
    昌連繫作業，乃出錢推由鄧進昌於八十九年八月十二日及同年月二十六日先後至
    經銷臺灣大哥大股份有限公司之某不詳通信行，分別冒用張嘉宏及翁生原名義購
    買無需填寫申請書之易付卡，而取得0000-000000及0000-000000之行動電話門號
    供自己及陳武雄使用。同年八月底鄧進昌在臺北縣三重市天臺廣場覓得合適之擺
    設地點，陳武雄即推由鄧進昌出面洽租，鄧進昌乃於八月三十一日到三重天臺廣
    場大樓管理委員會，向不知情之承辦人員溫麗婷冒稱伊係亞太商業銀行職員張嘉
    宏，願承租三重市○○路○段七十八號一樓即天臺廣場大樓中之約會廣場角落約
    二坪大之空間，乃先行繳納前由陳武雄交給之一個月租金一萬二千元，並在租賃
    契約書上承租人欄偽簽張嘉宏及經理楊鑫郎之署押，兼蓋用其前於不詳時地委由
    不知情之刻印商所偽刻之張嘉宏、楊鑫郎及亞太商業銀行印章於該契約上，再交
    還予溫麗婷存查，而行使各該偽造之私文書，分別足以生損害於宋健安、張嘉宏
    、楊鑫郎，暨中華電信公司就門號、天臺廣場大樓管理委員會就租賃標的及亞太
    商業銀行就自動提款業務管理之正確性。陳武雄於尋覓場地時，即八十九年八月
    二十九日自其設在臺北國際商銀社子分行提領出五萬元，偕鄧進昌到臺北縣蘆洲
    市向不知情之林宏榮開設之喬大不鏽鋼工業有限公司以六萬四千元價格訂製提款
    機外圍鐵殼一個，並推由鄧進昌於八十九年八月底某日至「吸引力廣告社」向劉
    自勝訂製印有「亞太商業銀行、ASIA PACIFIC BANK自動櫃員機，服務專線000-0
    00000」字樣之亞克力廣告燈箱一個，繼於同年九月七日上午鄧進昌再與林宏榮?
    林國隆開車載運外圍鐵櫃、提款機及廣告燈箱到天臺廣場安裝。裝置完畢後，陳
    武雄、鄧進昌即以該部假提款機對外接受不特定人插卡使用，而趁顧客置入金融
    卡提款之際，側錄其輸入之提款密碼及金融卡背面磁條中之電磁紀錄，迄同年九
    月十三日止，共錄得約八、九十筆之提款密碼及金融卡內碼。期間仍循往例由鄧
    進昌負責接聽顧客鍾沛貝等人透過000-000000號免費服務電話反應之吃卡問題，
    再通知陳武雄前往辦理退卡手續。嗣因提款機經常吃卡，鄧進昌乃於同年九月十
    日向溫麗婷表示欲撤離該機器，待向西德進口新型提款機後再來安裝，旋於同年
    月十二日要求改定新契約、同時收回舊契約，即承前述偽造文書之概括犯意，續
    在新租約上偽簽張嘉宏及經理楊鑫郎之署押，兼蓋用偽刻之張嘉宏、楊鑫郎、亞
    太商業銀行印章後，於同年九月十四日將新租約交還溫麗婷存查，復於同年九月
    二十五日預付十月份租金一萬二千元掩飾，而行使該偽造之私文書，亦足生損害
    於張嘉宏、楊鑫郎，暨天臺廣場大樓管理委員會就租賃標的及亞太商業銀行就自
    動提款業務管理之正確性。其後鄧進昌、陳武雄於九月十三日晚上與林宏榮、林
    國隆前往天臺廣場撤離假提款機，陳武雄並於經過重陽橋時將偽造之提款機（含
    螢幕、主機）併丟入於淡水河中，翌日再將家中所存之提款機鐵框及錄製偽卡所
    用之電腦、燒錄機等相關設備攜至中山高速公路往三重方向之基隆河中丟棄。
四、陳武雄於上開提款機擺設期間，幾乎每日前往蒐集該提款機主機中之磁片內所錄
    得之金融卡內碼及提款密碼等電磁紀錄，將之攜回臺北市○○街住處，以其所有
    之個人電腦解碼後列印出報表或在螢幕中觀看，除記載提款密碼於白卡上外，並
    將報表紙上所載，分別代表參加跨行自動提款系統之行庫代號、存款帳號、卡號
    、國別、幣別、金額冪次、每週期允許金額、本週期尚餘金額等依習慣表示銀行
    帳戶提款相關資訊用意證明之金融卡內碼透過燒錄機轉錄於白卡上，而連續偽造
    如附表一之客戶姓名欄所示之吳正旭等一百八十餘人之準私文書，繼於同年十月
    十一日上午攜帶其所偽造、寫有提款密碼於表面、兼附有餘額查詢單之白卡，駕
    車搭載與有行使偽造文書及為自己不法所有之概括犯意聯絡之鄧進昌，自三重市
    往臺北市方向行駛，並推由身著女裝、載墨鏡、頭披長假髮、喬裝為女性之鄧進
    昌沿途下車持偽造之吳正旭、陶謙、吳春美、李欣容、蔡亞展、蔡明燕、吳家菁
    、陳正義、李明坤、王維謙等人之金融卡，先後插入玉山商業銀行儲蓄部、臺灣
    中小企業銀行南三重分行、臺灣省合作金庫三重支庫、聯邦商業銀行三重分行、
    中國國際商業銀行大稻埕分行、華南商業銀行建成分行、上海商業銀行中山分行
    、第一商業銀行吉林分行外所設之提款機內，以向各該機器提示偽卡背面所燒錄
    之內碼，而行使表示各帳戶存款資訊用意證明之準私文書，兼輸入前所抄寫於卡
    片上提款密碼之不正方式提現或轉帳到他帳戶再予提款，而由各該自動付帳設備
    ，詐領吳正旭、陶謙、吳春美、李欣容、蔡亞展、蔡明燕、吳家菁、陳正義、李
    明坤、王維謙設在如附表一編號一至三十二所示銀行帳戶內共一百十三萬九千元
    之存款（各帳戶所屬之發卡銀行、提款時間、提現或轉帳之金額、自動櫃員機代
    號、所屬行庫、轉入帳戶詳如附表一之(一)所示；以下簡稱為「第一階段提領」）
    ，均足以生損害於各帳戶之存款人及各發卡銀行就存款帳戶管理之正確性。嗣鄧
    進昌於八十九年十月十一日下午一時五十四分許（起訴書誤載為同日下午五時許
    ）在臺北市○○○路○段七十二號第一商業銀行吉林分行前之自動付款機提領時
    ，因形跡可疑，為臺北市政府警察局中山分局之巡邏警員察覺，上前欲加盤查時
    ，鄧進昌一時心虛拔腿逃竄，旋在南京東路、吉林路口為警攔獲，扣得供其本人
    及陳武雄所有供行使偽造文書、詐欺使用如附表二所示之物及其提領之十萬元（
    已發還予李明坤）。在附近把風之陳武雄見狀乃趁隙逃逸，並將所持部分之偽造
    金融卡棄置於臺北市新生高架橋及長安東路附近某停車場旁之安全島上。
五、陳武雄為能繼續詐領款項還債，於八十九年十月十一日下午撥打0000-000000號
    電話連絡吳明峰（有竊盜、違反麻醉藥品管理條例及偽造文書前科，其中於八十
    七年間因偽造文書案經臺灣臺北地方法院判處有期徒刑十月，並經臺灣高等法院
    駁回上訴確定，甫於八十九年八月二十四日縮刑期滿執行完畢），雙方在臺北市
    政府舊辦公大樓附近會唔，陳武雄告知其友人鄧進昌因持偽造金融卡提款已被捕
    等情，並允予一成報酬要求吳明峰持偽卡出面提領。吳明峰同意後，即基於行使
    偽造文書及意圖為自己不法所有之概括犯意聯絡，先持部分之偽造金融卡至設在
    臺北市○○○路、錦西街口之中國信託商業銀行自動付款機欲提領現金三萬元，
    但因受該銀行駐衛警注視，乃放棄提領，回告駕車在路旁等候之陳武雄。經陳武
    雄勸服後，兩人先搭車到臺北市西門町之峨嵋停車場旁，由陳武雄下車到路邊攤
    購買帽子及假鬍鬚為道具交予吳明峰喬裝，即自當晚七時五分許起至當晚十時四
    十七分許止，駕車搭載吳明峰到臺北市○○區○○路、南京東路等地之中國農民
    行松山分行、中興商業銀行永吉分行、臺北國際商業銀行永春分行、彰化商業銀
    行松山分行、中國信託商業銀行永吉分行、萬通商業銀行松山分行、彰化商業銀
    行西松分行、聯邦商業銀行東臺北分行、世華商業銀行光復分行、玉山商業銀行
    儲蓄部、誠泰商業銀行儲蓄部、臺灣中小企業銀行松山分行提領，繼至臺北市○
    ○路水門外稍作休息後，續自同年月十二日凌晨零時五十二分及一時三十四分許
    載吳明峰到華南商業銀行石牌分行及臺北市士林農會文林分部各領二筆，再於新
北投地區之路邊休息後，自當天凌晨四時四十四分許起載吳明峰到誠泰商業銀行
    士林分行、陽信商業銀行營業部、臺北市士林農會文林分部、臺灣中小企業銀行
    劍潭分行、臺北銀行士林區行政中心辦事處提領，均推由吳明峰以插入偽造之吳
    正旭、徐于婷、黃重景、陳榮光、顏春枝、蘇姿明、林英斌、江烈一、蔡月嬌、
    游嘉瑩、黃清水、林終和、楊朝順、黃宜樺、吳貴業、葉維梅、童漢勇、吳義火
    、蔡慧琪、韋淑文、曹忠義、楊程超、鍾宜萍、徐慧汾、張文哲、郭文珠、許家
    豪、張功霖、張淑敏、許梅香、蕭淑文、施明義、陳芝逸、何汾玲、許家瑜、陳
    美玲、張秀娟、魏道和、蘇裕翔、詹舒婷、張朝崑、馮珈崧、曾上益、葉淑汶、
    呂柏園、陳秋梅、范綱喜、葛培文、洪舜裕、陳永良、高燕玲、張嘉倫、陳柏清
    、高財貴、蔡宜倩、林芳妃、BRYANT CHRISTOPHER
    J.、王逸薇、李濟寬、羅怡君、王忠和、謝靜雅、侯頂福、簡郁文、張源章、黃
    國揚、黃光杰、林惠如、吳肇敏、林建成、黃東榮、鍾世汕等人存款帳戶金融卡
    ，向各該機器提示卡片背面所燒錄之內碼，而行使表示各帳戶存款資訊用意證明
    之準私文書，兼輸入前所盜取抄寫於卡片上面之提款密碼之不正方式，從各該自
    動付帳設備內，詐領吳正旭等人設在如附表一編號三三至一八二所示銀行帳戶內
    共二百八十二萬二千零五元之存款（各帳戶所屬之發卡銀行、提款時間、提現或
    轉帳之金額、自動櫃員機代號、所屬行庫、轉入帳戶詳如附表一之(二)所示；以下
    簡稱為「第二階段提領」），亦均足生損害於各帳戶之存款人及各發卡銀行就存
    款帳戶管理之正確性。嗣兩人於十二日早上七時餘許在臺北市某路旁分手，吳明
    峰分得由陳武雄交給詐領款項中之三十七萬元，並留下喬裝之帽子及鬍子於陳武
    雄車上後離去，其後陳武雄於駕車返家途中，將領過之偽造金融卡連同吳明峰使
    用之喬裝道具併丟到百齡橋下之基隆河內。
六、鄧進昌被捕後於臺北市政府警察局中山分局及臺灣板橋地方法院檢察署應訊時，
    為卸免罪責，竟冒用其弟鄧榮昌之名義應訊，並接續偽造鄧榮昌之署押於警、偵
    訊筆錄上，嗣於八十九年十月十二日中午獲准具保，經電告陳武雄後，陳武雄乃
    轉知其妻鄭色芬由上海商業儲蓄銀行天母分行轉帳三萬元至其設在臺北國際商業
    銀行社子分行第000-000-00000-00號帳戶內，再自行提領三萬元至臺灣板橋地方
    法院檢察署為鄧進昌辦保。鄧進昌獲釋後向陳武雄詢知尚有五、六十張偽造金融
    卡，即要求繼續提領，兩人乃承前述概括犯意聯絡，自當天晚上七時十四分許起
    至十一時三十七分許止，由陳武雄駕車搭載鄧進昌到中興銀行永吉分行、臺北銀
    行士林區行政中心辦事處、玉山銀行儲蓄部、大安銀行三重分行、遠東銀行三重
    分行、臺北銀行三重分行、臺灣土地銀行三重修德國小辦事處、遠東銀行松山分
    行、慶豐商業銀行三重分行、玉山商業銀行儲蓄部、中興商業銀行三重分行、臺
    北國際商業銀行正義分行、陽信商業銀行蘆洲分行、誠泰商業銀行儲蓄部，均推
    由載帽遮掩之鄧進昌，以插入偽造之徐于婷、林惠如、林耀展、陳慶存、陶謙、
    陳美玲、黃清水、陳榮光、林終和、陳美玲、李添成、黃重景、顏春枝、蔡靜慧
    、宋信和、林雅卿、張淑敏、陳炯昭、周育鍾、張凱硯、郭淑香、張靜琪、簡志
    鑫、陳炳文、陳玉玲、謝明諺、王忠和、洪碧華、許雅瑋、周琮盛、蔡正昱、于
    達偉、林君霈存款帳戶之金融卡，讓前開銀行所設之自動提款機讀取偽卡背面所
    燒錄之內碼，而行使表示存款帳資訊用意證明之準私文書，兼輸入前所抄寫於卡
    片上之提款密碼之不正方式，從各該自動付帳設備內，詐領徐于婷等人設在如附
    表一編號一八三至二五○所示銀行存款帳戶內共約一百一十萬九千五百三十三元
    之現款（各帳戶所屬之發卡銀行、提款時間、提現或轉帳之金額、自動櫃員機代
    號、所屬行庫、轉入帳戶詳如附表一之(三)所示；以下簡稱為「第三階段提領」）
    ，亦均足生損害於各該帳戶之存款人及各發卡銀行就存款帳戶管理之正確性。其
    後兩人於十二日晚上在臺北縣蘆洲市○○路旁分手，鄧進昌分取由陳武雄交給詐
    領款項中之六十萬元及剩餘之偽卡二、三十張，即各自離去，陳武雄於駕車返家
    途中，再將領過之偽造金融卡丟到百齡橋下之基隆河內。
七、陳武雄分得第一至三階段所提領共五百零七萬零五百五十八元中之四百一十萬零
    五百五十八元後，先於八十九年十月十三日早上將其為偽造金融卡所印出之電腦
    報表紙丟到百齡橋下之基隆河內，繼於當天中午十二時許，駕車到臺北市統領百
    貨旁將其中之三百八十五萬元償還予地下錢莊業者「阿坤」，餘款則於同年月二
    十二日攜帶出國經香港潛赴大陸查看手機貨源，於旅途中悉數花用。吳明峰亦攜
    帶分得之款項自八十九年十月十五日數度出境到大陸躲避。其間附表一所示各帳
    戶存款人及部分受害銀行發覺表列存款帳戶有大量異常提領情形，溫麗婷亦向亞
    太商業銀行總行查悉自稱為張嘉宏者在天臺廣場擺放之提款機非該行設置，乃各
    報警循線查緝。嗣陳武雄於八十九年十一月二日凌晨三時三十分許搭乘澳門航空
    班機返抵中正機場時被捕，吳明峰於同年十二月十三日上午十一時許返抵中正國
    際機場，亦為警拘獲，經檢察官准予具保並諭知限制住居後，仍欲出境，旋於同
    年十二月十五日上午十一時許在中正機場詢問可否出境時為警解回。
八、案經李欣容、洪碧華、黃志仁、張嘉倫、陳淑芬、李健群、王維謙訴由內政部警
    政署刑事警察局移請臺灣板橋地方法院檢察署檢察官偵查起訴。
    理  由
一、右揭事實除被告陳武雄後述辯解部分外，餘業據被告陳武雄、吳明峰於警訊、偵
    查及審理中供承不諱，核分別與被告鄧進昌就其於第一階段如何喬裝後持偽造之
    金融卡提款被捕於警訊中所供，
    暨證人鄭色芬、葉盈如、溫麗婷（天臺廣場租約承辦人）、安建邦（九份童玩世
    界負責人）、林宏榮（喬大不鏽鋼公司負責人）、林國隆（喬大不鏽鋼公司職員
    ）、蕭文松（吉陽工程有限公司負責人）、劉自勝（吸引力廣告社負責人）、宋
    明穎（集佳科技負責人）、王聰欽（安迅資訊系統股份有限公司職員）、郭正偉
    （ATT百貨副理）、鍾沛貝（透過000-000000電話通知吃卡之持卡人）分別就其
    經歷之事實
    及證人鄧榮昌、宋健安、翁生原、張嘉宏、呂韋德、陳佳明（亞太商業銀行三重
    分行經理）、陳永芳（彰化商業銀行科長）、彭金妮（聯邦商業銀行專員）、羅
    慧芬（中興商業銀行永吉分行領組）、李宗賢（萬泰商業銀行科長）、徐添輝（
    玉山商業銀行科長）、陳健村（陽信商業銀行科長）、李秀美（土地銀行襄理）
    、柯正萍（第一商業銀行副科長）、許熒鈞（臺北國際商業銀行辦事員）、何維
    菁（英商渣打銀行經理）、王清松（華泰商業銀行經理）、趙志祥（中國信託商
    業銀行辦事員）、吳俊隆（臺灣中小企業銀行科長）、王慶梅（上海商業儲蓄銀
    行襄理）、楊勝銓（安泰商業銀行中崙分行襄理）、陳衍潔（亞太商業銀行南門
    分行助理員）、鄭俊德（第一商業銀行吉林分行專員）、徐文貞、蔡明燕、蔡亞
    展、楊美莉、田麗華、張淑敏、陳炯昭、吳佳鈴、侯秋清、周育鐘、顏毓翔、陳
    正義、鄭俊德、王逢時、李明坤、黃志仁、陳淑芬、李健群、王維謙、張嘉倫、
    高燕玲、范綱喜、謝靜雅、羅怡君、王逸薇、陳永良、侯頂福、BRYANT
    CHRISTOPHER J.、蔡宜倩、王秀燕、陳柏清、王逢時、李倩雯、許凱傑、謝甜甜
    、曾清錫、楊翔宇、翟國良、黃春英各就其如何被害所證之情節相符，
    並有鄧進昌喬裝之照片一幀、提款照片十幀、ATT百貨平面圖、張嘉名片、廣告
    燈箱草稿、、NCR提款機尺寸圖、致電信公司聲明書客戶投訴表、金融機構遭歹
    徒詐騙通報單、切結書、聲明書、客戶存提紀錄單、市內電話業務申請書、複核
    單、多功能受話方付費電話租用申請書、贓物認領保管收據、通訊監察紀錄各一
    紙、出貨單、廣告燈箱底圖、受理報案三聯單、刑事保證金收據、拘提報告各二
    紙、跨行交易查詢單十張、存款帳戶往來明細表六件、存摺十紙、通聯紀錄四十
    一紙、租賃契約書二件、自動付款機交易明細表三十二紙、通訊監察錄音帶五十
    四卷、提款機監視錄影帶四十九卷、九份提款機相片二幀、臺灣大哥大股份有限
    公司九十資警字第六○五七○號函、臺北國際商業銀行北商銀企字第○一○一
    八號函附之提款機紀錄紙卷、中華電信股份有限公司臺灣中區電信分公司北臺中
    營業處中北服字第九○Ｃ二三○○○六九號函所附多功能受話方付費電話租用申
    請書、各受話端電話費清單、臺灣大哥大股份有限公司資警字第六○五七○號
    函、臺灣區中小企業銀行內壢分行九十年八月三日九十內壢字第第○一六九八號
    函、上海商業儲蓄銀行三重分行九十年八月一日上三重字第九十五號函、交通銀
    行新莊分行九十年二月五日交莊發字第九○三五七○○○一八號函、臺灣土地銀
    行信義分行九十年一月三十一日義存字第九○○○○二五號函檢附之切結書、報
    案三聯單、臺灣土地銀行板橋分行九十年二月七日橋存字第九○○○一○二號函
    檢附之申訴書、合作金庫東門分行九十年二月八日合金東門營字第一三四號函
    檢附之承諾書、報案三聯單、臺灣省合作金庫三重分行九十年二月二日合金重
    營字第五○九號函、臺灣省合作金庫臺大分行九十年二月一日合金台大業字第
    ○四八九號函承諾書、報案三聯單、臺灣省合作金庫三興分行九十年二月十四日
    合金三興存字第五五一一號承諾書、報案三聯單、臺灣省合作金庫民權分行九
    十年二月六日合金民存字第○四六二號檢附之報案三聯單、承諾書、申訴書、
    第一商業銀行城東分行九十年一月三十日一城東字第二九一號函檢附之報案三聯
    單、第一商業銀行哨船頭分行九十年二月五日一哨字第○一○號函檢附之申請書
    、切結書、第一商業銀行苓雅分行九十年一月三十日一苓字第十三號函、第一商
    業銀行建國分行九十年二月八日一建國字第三二號函檢附之切結書、第一商業銀
    行三重埔分行九十年一月三十一日一三重字第十二號函檢附之申訴書、報案三聯
    單、第一商業銀行大安分行九十年二月八日一安字第五五號函檢附之報案三聯
    單、華南商業銀行中山分行九十年二月二日華中山存字第十六號函檢附之報案三
    聯單、華南商業銀行北三重分行九十年二月二日華北三字第○一○號函檢附之報
    案三聯單、華南商業銀行三重分行九十年二月一日華二重字第○○七號函檢附
    之申請書、華南商業銀行南三重分行九十年一月三十日華南三存字第六號函檢附
    之切結書、報案三聯單、彰化商業銀行吉林分行九十年一月三十一日彰吉林字第
    一九○號函檢附之聲明書、報案三聯單、金融機構遭歹徒詐騙案件通報單、彰化
    商業銀行城東分行九十年一月三十日彰城東字第○二○九號函檢附之切結書、彰
    化商業銀行中崙分行九十年二月六日彰崙第一九二號函檢附之報案三聯單、金融
    資訊系統自動化服務機器案戶投訴表、切結書、金融機構遭歹徒詐騙案件通報單
    、彰化商業銀行北三重埔分行九十年二月二日彰北重字第一七四號函檢附之報案
    三聯單、彰化商業銀行新竹科學園區分行九十年一月三十一日彰科字第一九二號
    函檢附之受理報案紀錄單、彰化商業銀行南台南分行九十年二月一日彰南台南字
    第一九六號函、彰化商業銀行瑞芳分行九十年一月二十九日彰瑞芳字第一八二號
    函、上海商業儲蓄銀行儲蓄部九十年三月十一日上儲存字第九○○三○四號函、
    上海商業儲蓄銀行三重分行九十年二月六日上三重字第十六號函、上海商業儲蓄
    銀行中港分行九十年二月十五日上中港業字第○一五號函、上海商業儲蓄銀行
    北三重分行九十年二月二十六日上北重字第○○八號函、上海商業儲蓄銀行華
    江分行九十年二月二十一日上華字第○○八號函檢附之聲明書、中國國際商業
    銀行九十年二月一日城營字第○一○號函檢附之陳情書、切結書、聲明書、報
    案三聯單、臺灣中小企業銀行士林分行九十年一月三十日士林字第○○一五○
    號函檢附之報案三聯單、臺灣中小企業銀行永和分行九十年二月七日永和字第
    ○二三號函檢附之報案三聯單、聲明書、臺灣中小企業銀行新莊分行九十年二月
    六日新莊字第○○一九七號函檢附之聲明書、臺灣中小企業銀行五股分行九十
    年一月三十日五股字第○○二二五號函檢附之報案三聯單、臺灣中小企業銀行
    蘆洲分行九十年一月三十一日蘆洲字第○○一九七號函檢附之聲明書、報案三
    聯單、金融機構遭歹徒詐騙案件通報單、臺灣中小企業銀行內壢分行九十年二月
    二十三日內壢字第○一七九號函、九十年八月三日內壢字第○一六九八號函檢
    附之往來明細資料表、臺北國際商業銀行九十年一月三十一日北銀莊字第一一
    四號函檢附之報案三聯單、臺北國際商業銀行社子分行九十年一月三十日北商
    銀社字第○○一二號函檢附之報案三聯單、切結書、臺北國際商業銀行北三重分
    行九十年二月一日北商銀北發字第八號函檢附之報案三聯單、切結書、臺北國
    際商業銀行思源分行九十年二月十二日北商銀思字第九六號函檢附之切結書、
    報案三聯單、英商渣打股份有限公司臺北分公司九十年二月七日渣存字第○○
    ○五號函檢附之金融資訊系統自動化服務機器案戶投訴表、金融機構遭歹徒詐騙
    案件通報單、報案三聯單、華泰商業銀行九十年三月一日華泰總中字第九○○
    二八○號函檢附之切結書、聲明書、報案三聯單、誠泰商業銀行蘆洲分行九十年
    二月一日誠泰銀蘆字第九○○○○二號函檢附之切結書、陽信商業銀行九十年二
    月七日陽信總秘字第九○○○○○○三二四號函檢附之申請書、切結書、報案三
    聯單、金融資訊系統自動化服務機器案戶投訴表、樹林郵局九十年一月三十一日
    0000000─一六號函檢附之切結書、聯邦商銀行三重分行九十年二月六日
    聯銀三字第八號函檢附之報案三聯單、切書單、聯邦商業銀行九十年二月二
    聯蘆字第六號函檢附之報案三聯單、切結書、遠東國際商業銀行新莊富國分行九
    十年二月二日遠銀富字第○○○三號函檢附之切結書、報案三聯單、遠東國際
    商業銀行松江分行九十年一月三十一日遠銀松字第○○三號函檢附之約定書、
    報案三聯單、亞太商業銀行北屯分行九十年一月三十一日亞北屯字第九號函檢附
    之報案三聯單、玉山商業銀行業務部九十年二月九日玉業營字第九○○○一三九
    號檢附之切結書、申請書、報案三聯單、玉山商業銀行信義分行九十年二月二日
    玉信義存字第九○○○○九一號函檢附之切結書、報案三聯單、萬泰商業銀行營
    業部九十年二月九日泰營字第○三七號函檢附之聲明書、中興商業銀行總行九
    十年二月六日興銀業字第○四○四號函檢附之報案三聯單、台新國際商業銀行
    桃園分行九十年一月三十日台新字第九○○○四號函檢附之切結書、報案三聯單
    、台新國際商業銀行基隆分行九十年二月二日九十台新基字第三號函、富邦商業
    銀行高雄分行九十年二月一日富銀高字第九○○一五號函檢附之切結書、安泰商
    業銀行中崙分行九十年二月二日安崙字第九七號函、中國信託商業銀行九十年二
    月六日中信銀南字第九○○五九二○○一三號函、中國信託商業銀行三重分行九
    十年二月二十一日函檢附之聲明書、中國信託商業銀行城東分行九十年二月十四
    中信銀城東字第三○號函、中國信託商業銀行中壢分行九十年二月二日壢發
    文字第○一九號函、中國信託商業銀行雙和分行九十年二月二日函、中國信託商
    業銀行中山分行九十年二月二日山外字第六號函、中國信託商業銀行儲蓄部九
    十年二月二十一日第九○二○○二○八號函、中國信託商業銀行松山分行九十年
    一月三十一日函、中國信託商業銀行蘆洲分行九十年二月一日中信銀蘆字第九○
    三○三二○○五號函、中國信託商業銀行花蓮分行九十年二月六日函、中國信託
    商業銀行天母分行九十年二月一日函、中國信託商業銀行彰化分行九十年二月二
    日函、中國信託商業銀行九十年二月六日中信銀作業字第九○○一二二○一五四
    號函檢附之聲明書、華南商業銀行石牌分行九十年三月七日華石出字第一四號函
    檢附之提款機紀錄紙卷、中國信託商業銀行永吉分行九十年三月九日函檢附之交
    易明細表、中國信託商業銀行大稻埕分行九十年三月七日埕總字第○○一○號
    函檢附之提款機紀錄紙卷、慶豐商業銀行三重分行九十年二月八日慶銀重字第
    ○一九函檢附之提款機交易紀錄紙卷、萬通商業銀行松山分行九十年三月七日萬
    通松山字第十六號函檢附之提款機交易紀錄紙卷、臺北士林農會九十年三月七日
    士農信字第一三五號函檢附之提款機交易紀錄紙卷、上海商業儲蓄銀行中山分行
    、臺灣中小企業銀行九十年三月七日上中山字第○一○號函檢附之提款機交易
    紀錄紙卷、臺灣中小企業銀行九十年三月十九松山字第○○五六○號函檢附之
    提款機交易紀錄紙卷、臺灣中小企業銀行三重分行九十年三月八日南重字第○
    ○○一七號函檢附之提款機交易紀錄紙卷、中國農民銀行松山分行九十年三月九
    日農松字第○二八號函檢附之提款機交易紀錄紙卷、彰化商業銀行永春分行九
    十年三月九日彰春字第三八七號函檢附之提款機交易紀錄紙卷、彰化商業銀行松
    山分行九十年三月六日彰銀松山字第四六六號函檢附之提款機交易紀錄紙卷、
    彰化商業銀行西松分行九十年三月九日彰西松字第四四七號函檢附之提款機交易
    紀錄紙卷、誠泰商業銀行士林分行九十年三月七日誠泰銀士字第九○○○○二號
    函檢附之提款機交易紀錄紙卷、誠泰商業銀行儲蓄部九十年四月二日誠泰銀儲字
    第○四○二號函檢附之提款機交易紀錄紙卷、臺北銀行三重分行九十年三月七日
    北銀三重字第九○六○○四一八○○號函檢附之提款機交易紀錄紙卷、臺北銀行
    士林分行九十年三月八日北銀士納字第九○六○○四七九○○號函檢附之提款機
    交易紀錄紙卷、臺北國際商業銀行正義分行九十年三月六日北商銀正義字字第
    ○○○○九號函檢附之提款機交易紀錄紙卷、臺北國際商業銀行永春分行九十年
    三月七日北商銀春字第一二號函檢附之提款機交易紀錄紙卷、遠東國際商業銀
    行三重分行九十年三月十六日遠銀重字第○三二號函檢附之提款機交易紀錄紙
    卷、臺灣省合作金庫東臺北分行九十年三月八日合金東北字第一○二八號函檢
    附之提款機交易紀錄紙卷、臺灣省合作金庫三重分行九十年三月七日合金重營
    字第一一六○號函、臺灣中小企業銀行九十年三月七日劍潭字第○○四二六號
    函檢附之提款機交易紀錄紙卷、陽信商業銀行九十年三月十五日陽信總秘字第九
    ○○○○○七四四號函檢附之提款機交易紀錄紙卷、聯邦商業銀行三重分行九十
    年三月八日聯三字第二四號函檢附之提款機交易紀錄紙卷、聯邦商業銀行東臺
    北分行九十年三月七日聯東台字第○○二七號函、第一商業銀行九十年三月七
    日一吉林字第六三號函檢附之提款機交易紀錄紙卷、臺灣土地銀行板橋分行九十
    年三月二十日橋管字第九○○○二二四號函檢附之提款機交易紀錄紙卷、世華聯
    合商業銀行光復分行九十年三月十九日世銀光復字第三三號函檢附之提款機交易
    紀錄紙卷、大安商業銀行三重分行九十年三月十三日安重字第○○一○號函檢
    附之提款機交易紀錄紙卷、萬泰商業銀行儲蓄部九十年二月二日泰儲字第○○
    二○號函檢附之客戶資訊管理表在卷，暨經本院於九十年五月二十五日、同年六
    月十五日勘驗第一階段提領款之載帽披長髮男子及第三階段提領之載帽男子均與
    鄧進昌之形貌相似，第二階段載帽、蓄鬍之男子則與吳明峰相似之提款機錄影帶
    四十九卷與照片二百六十五幀可稽，足證被告前陳武雄、吳明峰前開自白屬實。
二、被告陳武雄雖辯稱：(1)伊以偽造之金融卡做案，原即預計欲領款以償還積欠地下
    錢莊之債務，且需迅速為之，實不可能令出面提領之鄧進昌以轉帳之方式為之，
    是以附表一中自蔡明燕、吳家菁、蔡亞展、陶謙帳戶轉帳部分均非伊本人或共犯
    吳明峰、鄧進昌所為，(2)伊於承租天臺廣場前曾告知鄧進昌延用九份童玩世界模
    式，勿簽署任何書面契約，且事先就鄧進昌欲冒用呂韋德、宋建安名義申請電話
    或以張嘉宏名義簽約均不知情，(3)金融卡背面之磁條內所存之一連串數字，既無
    帳號或製作銀行之名義或署押，且非代表財產權利證明之文書，更未記載一定之
    思想內容，顯非刑法所保護之文書，伊予以燒錄乃法所不罰之行為云云。惟查：
  (一)附表一編號四、十五、十八、二十六所示自蔡明燕、吳家菁、蔡亞展、陶謙帳戶
    轉帳予何峰權、丁永添、鍾德甫、張素洵部分，皆非前揭存款人或受款人本人自
    行或委託他人所為，業據蔡明燕、吳家菁、蔡亞展、陶謙、何峰權、丁永添、鍾
    德甫到庭陳明（蔡明燕、鍾德甫部分見本院九十年四月二十六日訊問筆錄，蔡亞
    展、何峰權部分見本院九十年三月二十六日訊問筆錄，陶謙部分見本院九十年五
    月十七日訊問筆錄，丁永添部分見本院九十年六月二十八日訊問筆錄，吳家菁部
    分見本院九十年七月十九日訊問筆錄），而前開四筆轉帳，不但夾含在鄧進昌提
    領之第一階時段內，各該轉帳前、後並均接續在同一帳戶以同一部提款機提現，
    苟非鄧進昌所為，其操作之時點焉會如此連貫；且於八十九年十月十一日下午一
    時三十五分在臺北市○○○路○段四十六號上海商業儲蓄銀行中山分行自吳家菁
    帳戶轉出之七萬一千元，旋於當天下午一時三十九分至四十一分許在附近即南京
    東路一段九十八號之合作金庫南京東路分行提款機自其轉入之丁永添帳戶內悉數
    領取，另自蔡明燕、蔡亞展、陶謙帳戶內轉出之款項，則均接續於同一部提款機
    內分別由何峰權、鍾德甫、張素洵之帳戶悉數提現，此有財金資訊股份有限公司
    九十年八月一日金訊業字第九○一一八○○二九八號函、上海商業儲蓄銀行三
    重分行九十年八月一日上三重字第九十五號函檢附之往來明細表、ATM跨行交易
    明細表、華南商業銀行淡水分行九十年八月十四日華淡存字第八○號函、華南
    商業銀行二重分行九十年八月七華二重字第○七七號函、臺灣土地銀行士林分
    行九十年八月十日士存字第九○○○三○七號函、中國際商業銀行城中分行九十
    年八月一日城營字第○八○號函、中國國際商業銀行科學園區分行九十年八月
    三日科總字第一一一號函、臺北區中小企業銀行九十年八月十五日蘆洲字第
    ○一六九一號函及其檢附之往來明細表可憑，參以被告陳武雄供稱：「當時我沒
    有辦法監視去提款的二位是否提現金或轉帳，他們回來並沒有告訴我是否提現金
    或是用轉帳的方式，或是全部用轉帳的方式，他們提領之後錢都放在袋子裡面」
    （見本院九十年七月十九日訊問筆錄），足證前述四筆金融卡轉帳交易係欲突破
    各行庫所設單日提領現金額數之限制，自均係鄧進昌所為。
  (二)被告鄧進昌以呂韋德、宋健安名義分別申請000-000000、000-000000號多功能受
    話方付費電話及以張嘉宏名義租用天臺廣場之擺放地點，其申租乃由陳武雄促其
為之，費用、租金亦均源自陳武雄等情為被告陳武雄所自承（見本院八十九年十
    二月三十日、九十年一月十九日、同年三月八日、同年七月十九日及同年八月九
    日訊問筆錄）；而依安建邦、林宏榮證稱及陳武雄所供，被告鄧進昌偕陳武雄到
    九份童玩世界承租場地、向喬大不鏽鋼公司訂製提款機外鐵殼時既分別自稱係張
    嘉宏及小林（見本院九十年二月十五日訊問筆錄），所申租之000-000000號服務
    電話，其地面對應電話甚至設在原與陳武雄熟識之蕭文松經營之吉陽公司內，縱
    未經明示，出資促其申請或曾與其同行之被告陳武雄就鄧進昌例皆化名從事，當
    已預見；且陳武雄疇謀本案過程中，不但冒用王福邦名義購買白卡，復先後推由
    鄧進昌、吳明峰出面提款，不欲身份曝光，則被告鄧進昌冒用呂韋德、宋健安及
    張嘉宏名義申租，自不違背其本意，參照其供稱：「（跟鄧進昌計畫假提款機如
    何盜取卡片資料及如何偽製卡片提款，你是想隱身分幕後嗎？）是的，連提款時
    我都未出面」、「（整個籌劃及施行的當中，會拉其他人進來參與，是否不想讓
    別人知道幕後的人是你？）蘆洲分局那裡我所說的部分，是我自己要去領，我拉
    他們二個人進來是不想暴露在直接的危險當中，我確實不想讓別人知道我是幕後
    的策劃人員」（見本院九十年一月十九日及同年七月十九日訊問筆錄），益證鄧
    進昌冒用呂韋德、宋健安及張嘉宏名義乃被告陳武雄所推為，自應共同負責。
  (三)以無形正負磁氣、永續記載於磁帶、磁碟等載體上之電磁紀錄，乃藉程式語言以
    符號表示一定之意思或觀念，如經機械處理顯示於螢幕或予印出，亦得再生為可
    視、可讀之對象，民國八十六年十月八日修正公布之刑法第二百二十條第二項明
    定藉機器或電腦處理之聲音、影像或符號等足以表示其用意證明之電磁紀錄，以
    文書論，即本此旨；又本罪之處罰重在資訊處理之妨害，非僅為保護紀錄之證
    明功能，有權製作或輸入電磁記錄者，應即視為文書之制作名義人，不待其另有
    主體之表示，是以無權利人擅自偽造、變造自動付款機中電腦軟體所儲存之資訊
    、程式或提款卡背面磁條所燒錄之內碼，甚或行動之內碼序號，均應成立偽造、
    變造準私文書罪（最高法院八十一年九月八日八十一年度第十一次刑事庭會議決
    議、八十八年度一月十九日第一次刑事庭會議決議意旨參照）。茲ATM共用系統?
    融卡第三磁軌內自起始碼至終止碼分為六大項，第一大項內之欄位一至四，其長
    度為二、一、三、十六碼，分別代表格式碼、保留欄、參加單位代號（即參加跨
    行自動提款系統之行庫別）、帳號/卡號，第二大項內之欄位一至十五，其長度?
    三、三、一、四、四、四、二、一、六、一、二、二、二、四、一碼，分別代表
    國別、幣別、金額冪次、每週期允許金額、本週期尚餘金額、本週期開始日、週
    期長度、PIN重試次數（密碼重試次數）、PIN驗證參數、共用控制欄（由銀行設
    定，"0"表示可使用共用系統）、保留欄、保留欄、保留欄、卡片失效年月、卡
    片序號，金融卡第三磁軌中之第三大項、第四大項及第六大項欄位非為必要，可
    選擇使用或不使用，乃變動長度，如不使用時長度可為零，其第五大項欄位為必
    要，內容必需為"0"，總長度為1位等情，有財金資訊股份有限公司金訊業字第
    九○一一八○○一九八號函可憑，可見各發卡銀行始有權製作之金融卡其背面磁
    條內所燒錄之內碼，含有表示發卡銀行（即參加跨行自動提款系統之行庫）、存
    款人帳號及提款限額等足以識別存款提領等用意證明之資訊，而被告陳武雄既供
    稱伊側錄所得之內碼資料曾在電腦上或以報表印出看過其內之連串數字（見本院
    九十年八月九日訊問筆錄），就其內容即有認識，竟擅予偽造，進而依其用法，
    將之插入自動付款設備內向代表受理銀行之機器提示其內容，即係行使偽造準私
    文書之行為；至於最高法院八十一年九月八日八十一年度第十一次刑事庭會議決
    議認為不生偽造、變造文書之問題者，乃針對插入提款卡後為「輸入提款數字或
    密碼」部分，自與此前燒錄提款卡內碼及插入偽卡行為之判斷無涉。
  綜覈上述，被告陳武雄所辯，無非卸責或誤解法令之詞，不值採信。是以本件事證
  已臻明確，被告陳武雄、吳明峰之犯行堪以認定，應依法論科。又被告陳建亨迄未
  到案，而被告陳武雄及證人葉盈如所稱陳建亨於提款機組成後或八十九年四、五月
  間曾參與討論作案細節，甚或曾在台中找尋放置地點等情，僅係事前之籌畫階段，
  尚非嗣後付諸實行之製作偽卡或至九份童玩世界、天臺廣場行使、詐領之分擔行為
  ，於有其他積極證據亦難逕認其就後階段之實行與有犯意聯絡，起訴書誤載陳建亨
  就製作偽卡暨嗣後行使偽造文書、詐欺之行為均有犯意聯絡及行為分擔，應予訂正
  。
三、被告陳武雄偽造金融卡內碼中所含依習慣表示銀行帳戶提款相關資訊用意證明之
    私文書後，刑法就偽造變造信用卡、金融卡、儲值卡或其他相類作為簽帳、提款
    、轉帳或支付工具之電磁紀錄物及行使前開電磁紀錄物之行為，增訂第二百零一
    條之一，其刑度分別為一年以上七年徒刑、得併科三萬元以下罰金及五年以下有
    期徒刑、得併科三萬元以下罰金，顯較行使偽造準私文書罪為高，依刑法第二條
    第一項但書規定，自應適用行為時之舊法對被告陳武雄、吳明峰為最有利，核其
    所為，被告陳武雄係犯刑法第二百十六條、第二百二十條、第二百十條之行使偽
    造準私文書罪、第二百十六條、第二百十條之行使偽造私文書罪及第三百三十九
    條之二第一項之詐欺取財罪，被告吳明峰係犯刑法第二百十六條、第二百二十條
    、第二百十條之行使偽造準私文書罪、第三百三十九條之二第一項之詐欺取財罪
    ；被告陳武雄偽造署押為偽造私文書之階段行為，與其偽造私文書及準私文書之
    低度行為，分別為其行使偽造私文書及行使偽造之準私文書之高度行為所吸收，
皆不另論罪；被告陳武雄就行使偽造之呂韋德、宋健安、張嘉宏、亞太商業銀行
    名義之私文書及就第一、三階段提領之行使偽造準私文書、詐欺電子設備取財部
    分係與鄧進昌謀議後推由其實施，就第二階段提領之行使偽造準私文書、詐欺電
    子設備取財亦與被告吳明峰謀議後推由其實施，應為各該部犯行之同謀共同正犯
    ，被告吳明峰則為第一階段提領之行使偽造準私文書、詐欺電子設備取財之實行
    正犯；被告陳武雄多次行使偽造私文書（含準私文書）及詐欺電子設備取財，與
    被告吳明峰多次行使偽造準私文書及詐欺電子設備取財均時間密接、所犯各為構
    成要件相同之罪名，顯係基於概括犯意反覆為之，應依連續犯之規定各論以一罪
    ，並皆加重其刑；被告陳武雄、吳明峰所犯行使偽造私文書、詐欺電子設備取財
    二罪間，各有方法、目的之牽連關係，均應從一重之行使偽造私文書罪處斷；起
    訴書就行使王福邦偽造私文書及行使偽造之許凱傑、謝甜甜、曾清錫、楊翔宇、
    翟國良、黃春英私文書、詐欺電子設備取財部分雖未記載，然此部分與起訴部分
    有連續犯之裁判上一罪關係，為起訴效力所及，本院得併予審究。茲被告陳武雄
    前於七十四年間因懲治盜匪條例案經臺灣高等法院判處有期徒刑十二年確定，於
    八十三年二月六日假釋出監後，於八十九年四月五日縮刑期滿，被告吳明峰有竊
    盜、違反麻醉藥品管理條例及偽造文書前科，其中於八十七年間因偽造文書案經
    臺灣臺北地方法院判處有期徒刑十月，並經臺灣高等法院駁回上訴確定，甫於八
    十九年八月二十四日縮刑期滿執行完畢，有臺灣高等法院檢察署刑案紀錄簡覆表
    可考，被告陳武雄所犯本件法定刑為有期徒刑以上刑罪名之一部已在前案徒刑執
    行完畢後，與於前案執行完畢後五年內再犯本件法定刑為有期徒刑以上刑罪名之
    被告吳明峰均為累犯（最高法院八十三年度臺上字第二八一三號、第六六九號、
    八十六年度台非字第二一七號判決意旨參照），皆應遞加重其刑。爰審被告陳武
    雄、吳明峰之素行非佳，為攫取暴利還債之陳武雄竟肇意製作假提款機以盜錄金
    融卡內碼，再燒錄多張之偽卡推由亦貪圖厚利之吳明峰、鄧進昌出面大量詐領，
    嚴重妨害公共信用、擾亂金融秩序，暨其二人嗣皆逃亡卸責，惟於偵、審中就大
    部分罪行已供承不諱之犯後態度等一切情狀，分別量處如主文所示之刑，資以懲
    儆。被告鄧進昌使用之呂韋德、楊鑫郎、張嘉宏、亞太商業銀行印章雖未扣案，
    然無證據足認其業已滅失，且各該印章與附表三所示「偽造署押枚數」欄中之呂
    韋德、王、王福邦、宋健安、楊鑫郎、張嘉宏署押，暨呂韋德、楊鑫郎、張嘉宏
    、亞太商業銀行之印文皆屬偽造，附表二所示之物則分別係共犯鄧進昌或被告陳
    武雄所有供犯行使偽造私文書、詐欺所用之物，均應沒收；至於八十九年十一月
    二日在被告陳武雄臺北市○○街三四六巷四弄六號二樓住處扣案繡有花紋之圓帽
    一頂，其款式與本院勘驗時所攝各提款照片上之提款人所載者不同，尚難認係供
    被告犯罪所用，另於八十九年十二月一日中午十二時五分在臺北市○○區○○路
    九十五號之二十簡子峻店內查扣之0000-000000號手機（序號00000000000 00000
    ）、行動電話門號申請書二張係第三人之簡子俊所有，於八十九年十二月一日上
    午八時十分在臺北縣汐止市○○路○段三一二巷十六弄三十三號查扣之名片簿、
    筆記本各二冊則係第三人謝淑英所有（見八十九年度偵字第二○六五○號卷第一
    九三、一九五頁），均無從沒收，附此敘明。
四、公訴意旨另以附表一(四)(五)（即編號二五一至二八三）部分亦係被告陳武雄同往提
    領云云，因認被告陳武雄尚有此部行使偽造準私文書、詐欺電子付款設備取財犯
    嫌，並認其側錄附表一所列存款帳戶之金融卡內碼及提款密碼部分係涉犯竊取電
    磁紀錄罪名。惟查：(一)被告鄧進昌於八十九年十月十一日下午一時五十四分許在
    臺北市○○○路○段七十二號第一商業銀行吉林分行前被捕時，固持有偽造之陳
    正義金融卡，並稱已自陳正義之帳戶內提領二萬九千元（按即附表一編號二十七
    部分，見八十九年度偵字第二○一九四號卷第七頁），然附表一中編號二八一至
    二八三部分係陳正義本人前往合作金庫三重支庫轉帳，業經陳正義到庭證實（見
    本院九十年五月九日訊問筆錄），本院調閱該行庫提款機之錄影帶勘驗結果，亦
    發現八十九年十月十一日中午十二時一至五分許在合作金庫三重支庫之提款機上
    操作者，確係陳正義本人無誤，有照片二幀可憑，附表一(五)部分（編號二八一至
    二八三）之轉帳即非被告陳武雄及其同夥所為。又被告鄧進昌僅於八十九年十月
    十一日為警查獲時曾就附表一中(一)部分（即編號一至三十二）供述，嗣於偵查及
    審理中迄未到案，被告陳武雄亦始終否認有參與附表一中(四)部分之犯行，且經本
    院調閱提款機所攝錄影帶結果，自八十九年十月十三日上午十時五十五分起至當
    天晚上七時十四分許止分別在臺灣省合作金庫東臺北分行、彰化商業銀行永春分
    行、陽信商業銀行蘆洲分行及中興商業銀行永吉分行之提款機提款者，其臉龐側
    面之模樣、所載圓帽及藍色上衣之款式暨其提款時頻頻後顧等特徵，雖與同年月
    十二日晚上各筆提款（即附表一中(三)部分）之被告鄧進昌相似，但陳武雄並未出
    現於鏡頭內，尚難僅憑陳武雄有主導同年十月十一、十二日之提領，即遽認附表
    一中(四)部分之提款亦係其推由鄧進昌所為，此外復查無被告陳武雄併有公訴另旨
    所控附表一中(四)、(五)部分之行使偽造準私文書、詐欺電子設備取財犯行之積極證
    據，依刑事訴訟法第一百五十四條、第三百零一條第一項規定，自應認其除首揭
    有罪部分外被訴行使偽造準私文書、詐欺電子設備取財罪名為不能證明其犯罪，
    (二)被告陳武雄取得金融卡背面磁條上之內碼及持卡人輸入之密碼係利用錄碼機為
    單純之複製，原內碼仍錄在金融卡上，並未脫離其財產監督人移置於陳武雄之實
    力支配下，即與刑法第三百二十條所定「竊盜」之概念不符，且其側錄並未增減
    燒在金融卡背面磁條中電磁紀錄之內容，亦與刑法第三百五十二條第二項規定之
    「干擾」行為有間；至電腦處理個人資料保護法所謂「個人資料」，依同法第三
    條第一款之規定，係指自然人之姓名、出生年月日、身分證統一編號、特徵、指
    紋、婚姻、家庭、教育、職業、健康、病歷、財務情況、社會活動等足資識別該
    個人之資料，銀行存、放款則非個人身分基本資料（財政部八十七年十二月四日
    台財金融字第八七七五五六一四號函附件─「研商有關建立全國金融機構存款帳
    戶總歸戶系統及金融機構防範冒名開戶之相關問題會議紀錄」研討結論(三)意旨參
    照），被告陳武雄以側錄之方式輸出金融卡內側，於另有偽造金融卡兼為提領前
    並不致於妨害其檔案內容之正確性，核其此一舉動僅係偽造文書之預備行為，尚
    難逕以電腦處理個人資料保護法第三十四條之妨害電腦處理之個人資料檔案罪論
    擬。因公訴人認前述二部分與首開有罪犯行有連續犯或牽連犯之裁判上一罪關係
    ，爰不另為無罪之諭知。
據上論斷，應依刑事訴訟法第二百九十九條第一項前段、刑法第二條第一項但書、第
二十八條、第五十六條、第二百十六條、第二百二十條第二項、第二百十條、第三百
三十九條之二第一項、第五十五條、第四十七條、第二百十九條、第三十八條第一項
第二款，判決如主文。
本案經檢察官曾文鐘到庭執行職務
中      華      民    國    九十      年      八      月    二十三    日
                                      臺灣板橋地方法院刑事第五庭
                                          法  官 周建興
右正本證明與原本無異。
如不服本判決，應於判決送達後十日內，向本院提出上訴狀。
                                          書記官 許清秋
中      華      民      國    九十      年      八      月    二十三    日
刑法第三百三十九條
意圖為自己或第三人不法之所有，以詐術使人將本人或第三人之物交付者，處五年以
下有期徒刑、拘役或科或併科一千元以下罰金。
以前項方法得財產上不法之利益或使第三人得之者亦同。
前二項之未遂犯罰之。
刑法第二百十條
偽造、變造私文書，足以生損害於公眾或他人者，處五年以下有期徒刑。
刑法第二百二十條(舊)：
在紙上或物品上之文字、符號，依習慣或特約，足以為表示其用意之證明者，關於本
章之罪，以文書論。
刑法第二百二十條（新）：
在紙上或物品上之文字、符號、圖畫、照像，依習慣或特約，足以為表示其用意之證
明者，關於本章及本章以外各罪，以文書論。
錄音、錄影或電磁紀錄，藉機器或電腦之處理所顯示之聲音、影像或符號，足以為表
示其用意之證明者，亦同。
稱電磁紀錄，指以電子、磁性或其他無法以人之知覺直接認識之方式所製成之紀錄，
而供電腦處理之用者。
刑法第二百十六條
行使第二百十條至第二百十五條之文書者，依偽造、變造文書或登載不實事項或使登
載不實事項之規定處斷。
共32 筆 / 現在第8 筆 第一筆｜ 上一筆｜ 下一筆｜ 最末筆 ｜友善列印


司法院資訊處製作；財團法人民間司法改革基金會備份。
